臺灣高等法院高雄分院刑事判決
                                    101年度上訴字第922號
上  訴  人  臺灣高雄地方法院檢察署檢察官
上  訴  人
即  被  告  蕭偉皓


選任辯護人  楊申田律師
上  訴  人
即  被  告  洪廷諺


選任辯護人  吳建勛律師
            梁宗憲律師
            陶德斌律師
上  訴  人
即  被  告  曾紹瑋


選任辯護人  劉家榮律師
上  訴  人
即  被  告  張豪  


選任辯護人  蘇俊誠律師
即  被  告  查日鵬


選任辯護人  謝國允律師
上  訴  人
即  被  告  林呈育


選任辯護人  鄧藤墩律師
            張正忠律師
上  訴  人
即  被  告  周天佑


選任辯護人  李淑欣律師
上  訴  人
即  被  告  馬啟煌（原名馬啟竣）



選任辯護人  凌進源律師

上列上訴人等因被告等殺人等案件，不服臺灣高雄地方法院100
年度重訴字第58號中華民國101 年6 月4 日第一審判決（起訴案
號：臺灣高雄地方法院檢察署100 年度偵字第32824 、32818 、
33587 、100 年度少連偵字第226 、248 、252 、253 號），提
起上訴，本院判決如下：
    主  文
原判決撤銷。
癸○○共同犯傷害致人於死罪，處有期徒刑玖年。扣案之鋁棒壹
支，沒收之。
戊○○成年人與少年共同犯傷害致人於死罪，處有期徒刑玖年。
扣案之鋁棒壹支，沒收之。
壬○○成年人與少年共同犯傷害致人於死罪，處有期徒刑柒年陸
月。扣案之鋁棒壹支，沒收之。
辛○成年人與少年共同犯傷害致人於死罪，處有期徒刑玖年。扣
案之鋁棒壹支，沒收之。
丁○○共同犯傷害致人於死罪，處有期徒刑柒年肆月。扣案之鋁
棒壹支，沒收之。
丙○○成年人與少年共同犯傷害致人於死罪，處有期徒刑柒年貳
月。扣案之鋁棒壹支，沒收之。
乙○○成年人與少年共同犯傷害罪，處有期徒刑陸月，如易科罰
金，以新臺幣壹仟元折算壹日。扣案之鋁棒壹支，沒收之。
己○○成年人與少年共同犯傷害罪，處有期徒刑陸月，如易科罰
金，以新臺幣壹仟元折算壹日。緩刑貳年。扣案之鋁棒壹支，沒
收之。
    事  實
一、戊○○（綽號「蘑菇」）、壬○○（綽號「孝孝」）、辛○、丙○○（綽號「外勞」）、乙○○（綽號「佑佑」）、己○○（原名
    庚○○，綽號「小馬」），為本案行為時均為滿20歲之成年人
    。
二、緣少年李○謙（綽號「阿謙」，真實姓名年籍詳卷，另經本
    院以101 年度少上訴字第8 號案件判處罪刑）為結交女友細
    故，毆打少年紀○陽（綽號「小歪」，真實姓名年籍詳卷）
    ，嗣李○謙聽聞紀○陽之送報社老闆甲○○（綽號「豪哥」）要
    幫紀○陽出面處理，恐對其不利，而向癸○○（綽號「皓皓」
    ）求助。於民國100 年11月1 日晚上，癸○○與李○謙另邀集
    戊○○、壬○○、丁○○（綽號「小幼」）、丙○○、乙○○等人，至
    高雄市楠梓區後昌路與德民路附近之右昌森林公園與甲○○等
    人談判。詎雙方談判未成互相嗆聲後，癸○○、戊○○、壬○○、
    丁○○、丙○○、乙○○、李○謙等人旋返回高雄市楠梓區德賢路5
    92 巷底之富而樂超商，癸○○、李○謙並邀約友人前來支援打
    架，辛○、己○○、少年郭○邳（綽號光頭，真實姓名年籍詳卷
    、另由高雄少家法院101 年度少重訴字第3 號案件審理中）
    、少年洪○深（綽號菇弟，真實姓名年籍詳卷、另經本院以1
    01 年度少上訴字第8 號案件判處罪刑）等人受邀前來聚集
    。迨於同日晚上10時50分許，癸○○、戊○○、壬○○、辛○、丁○○、丙○○、乙○○、己○○、李○謙、洪○深、郭○邳等及其他姓名
    年籍不詳之人共約1 、20人，在癸○○帶領下，共同基於傷害
    之犯意聯絡，分別搭乘自小客車或騎乘機車，並持鋤頭柄、
    高爾夫球桿、棍棒、鐵質資源回收夾、拖把等武器前往右昌
    森林公園，並分由兩側進入右昌森林公園，其中乙○○騎乘機
    車搭載戊○○前往，乙○○並在右昌森林公園附近之飛揚體育用
    品社前面停車，戊○○下車後即進入公園內，乙○○則因故未進
    入公園。癸○○、戊○○、壬○○、辛○、丁○○、丙○○、李○謙、洪
    ○深、郭○邳等人進入公園後，即分持鋤頭柄、棍棒、鐵質資
    源回收夾、拖把、安全帽等物毆打甲○○及當時與甲○○一同在
    場之余仁傑、吳明益及甲○○之妻子○○等人，其中戊○○所持之
    拖把折斷後，又持現場支撐樹木之木樁攻擊，而己○○持其所
    有之鋁棒進入公園後，並未下手攻擊而在一旁觀看，其等上
    開攻擊行為因而致余仁傑之頭、軀幹及手腳受有約30處左右
    鈍力傷之傷害；致甲○○受有頭部外傷併右側顱骨骨折、蛛網
    膜下腔出血、左側第三掌骨骨折及左尺骨骨折、右側聽小骨
    骨折併右耳單側感音性聽力障礙、枕部頭皮撕裂傷16公分、
    左肺挫傷、額頭及右肘、右手挫擦傷之傷害，致吳明益受有
    頭部外傷併顱骨骨折及硬腦膜上血腫之傷害；致子○○受有頭
    部外傷併左臉擦傷及瘀傷之傷害。又癸○○、戊○○、壬○○、辛○、丁○○、丙○○、李○謙、洪○深、郭○邳等人為智識正常之人
    ，其等客觀上應能預見當時眾人持上開鋤頭柄、棍棒、木樁
    等物，如眾人先後下手毆打人體之頭部或軀幹等要害部位，
    可能造成被害人因傷勢嚴重或大量失血而發生重傷或死亡結
    果，惟因在眾人情緒激昂並先後攻擊致無法節制其他共犯，
    且又在深夜光線並非明亮，亂棒毆打、群毆混戰致無法控制
    攻擊部位之情形下，其等因而主觀上疏未注意而致未能預見
    上開重傷及死亡結果，甲○○因遭眾人先後下手毆打，其上開
    頭部外傷導致嗅覺喪失而毀敗嗅能之重傷害；余仁傑亦因遭
    眾人先後下手毆打，致其頭部顱額骨、頂骨、顳骨及枕骨粉
    碎性骨折，大腦底部瀰漫性腦挫傷及腦室內出血，經送醫急
    救，因到醫院前已無生命跡象，急救無效，而於101 年11月
    2 日2 時9 分許，神經性休克不治死亡。癸○○、戊○○、壬○○
    、辛○、丁○○、丙○○、己○○、李○謙、洪○深、郭○邳等人於甲○○、余仁傑倒地後不久，即逃逸離開現場。嗣經警據報到場
    ，在現場扣得沾有血跡之公園木樁2 支（含1 支斷成兩半）
    、高爾夫球桿5 支（含1支斷成兩半）等物，又循線於100 
    年11月23日11時許，在高雄市○○區○○路00號己○○住處，扣得
    其所有，供其在現場共同傷害時所持之鋁棒1 支。
三、案經甲○○、子○○、吳明益等人訴由高雄市政府警察局楠梓分
    局移送臺灣高雄地方法院檢察署檢察官偵查起訴。
    理  由
壹、程序部分：
一、按被告以外之人於檢察事務官、司法警察官或司法警察調查
    中所為之陳述，與審判中不符時，其先前之陳述具有較可信
    之特別情況，且為證明犯罪事實存否所必要者，得為證據，
    刑事訴訟法第159 條之2 定有明文。是依本條規定，被告以
    外之人於檢察事務官、司法警察（官）調查時所為之陳述，
    屬傳聞證據，依同法第159 條第1 項規定，本無證據能力，
    必具備「信用性」及「必要性」二要件，始例外得適用上開
    第159 條之2 規定，認有證據能力，而得採為證據。此之「
    必要性」要件，必須該陳述之重要待證事實部分，與審判中
    之陳述有所不符，包括審判中改稱忘記、不知道等雖非完全
    相異，但實質內容已有不符者在內，且該審判外之陳述，必
    為證明犯罪之待證事實存在或不存在所不可或缺，二者兼備
    ，始足當之。故此所謂「為證明犯罪事實存否所必要者」，
    既必須達不可或缺之程度，自係指就具體個案案情及相關卷
    證判斷，為發現實質真實目的，認為除該項審判外之陳述外
    ，已無從再就同一供述者取得與其上開審判外陳述相同供述
    內容，倘以其他證據代替，亦無從達到同一目的之情形而言
    （最高法院95年度台上字第4414號判決意旨參照）。而所謂
    「具有可信之特別情況」，係屬「信用性」之證據能力要件
    ，而非「憑信性」之證據證明力，法院應經調查，依於審判
    外為陳述時之外部附隨環境或條件，除詢問有無出於不正方
    法、陳述是否出於非任意性外，兼須就有無違反法定障礙事
    由期間不得詢問及禁止夜間詢問之規定、詢問時是否踐行告
    知義務、警詢筆錄所載與錄音或錄影內容是否相符等各項為
    整體之考量，以判斷其先前之陳述，是否出於「真意」之信
    用性獲得確切保障（最高法院98年度台上字第7645號判決意
    旨參照）。被告癸○○之辯護人主張：被害人吳明益、甲○○、
    共同被告丁○○、少年共犯郭○邳、紀○陽等5 人警詢筆錄，均
    屬審判外陳述，無證據能力云云；被告戊○○之辯護人主張：
    被害人吳明益、甲○○、共同被告癸○○、丁○○、少年共犯李○
    謙、郭○邳、紀○陽等7 人警詢筆錄，均屬審判外陳述，無證
    據能力云云；被告壬○○之辯護人主張：共同被告癸○○、丁○○
    、丙○○、少年共犯李○謙、郭○邳、洪○深等6 人警詢筆錄，
    均屬審判外陳述，無證據能力云云；被告辛○之辯護人主張
    ：被害人吳明益、共同被告丁○○、少年共犯李○謙、郭○邳等
    4 人警詢筆錄，均屬審判外陳述，無證據能力云云；被告丁○○之辯護人主張：共同被告癸○○、少年共犯李○謙、紀○陽、
    證人王志得等4人警詢筆錄，均屬審判外陳述，無證據能力
    云云；被告乙○○之辯護人主張：共同被告辛○、少年共犯李○
    謙、郭○邳等3 人警詢筆錄，均屬審判外陳述，無證據能力
    云云；被告己○○之辯護人主張：共同被告癸○○之警詢筆錄，
    屬審判外陳述，無證據能力云云。經查，被害人吳明益關於
    其在場時是否目擊何人毆打余仁傑之事實，其於警詢與原審
    審理時之陳述並不相符；共同被告癸○○關於何人出手毆打余
    仁傑、甲○○之事實，其於警詢與原審審理時之陳述並不相符
    ；共同被告丁○○關於鬥毆工具由何人提供？何人在現場？何
    人毆打余仁傑等事實，其於警詢與原審審理時之陳述並不相
    符；共同被告辛○關於被告乙○○當時是否在現場？有無持兇
    器？被告丙○○、戊○○是否有打人等事實，其於警詢與原審審
    理時之陳述並不相符；少年共犯李○謙關於其是否目擊他人
    毆打余仁傑、甲○○？他人如何毆打余仁傑、甲○○等事實，其
    於警詢與原審審理時之陳述並不相符；少年共犯郭○邳於100
     年11月28日警詢時陳述關於何人持何兇器參與犯行之事實
    ，與其於原審審理時所證不盡相符；少年共犯紀○陽關於其
    在場時是否目擊他人打余仁傑、甲○○？何人如何毆打余仁傑
    、甲○○等事實，其於警詢與原審審理時之陳述並不相符；少
    年共犯洪○深關於被告癸○○有無毆打甲○○？被告壬○○、丙○○
    在現場時有無打余仁傑等事實，其於警詢與原審審理時之陳
    述並不相符；故上開等人於上開警詢時之陳述，為證明被告
    等人犯罪事實存否所必要；另上開等人於受警方詢問時，尚
    查無何上開違反法律規定之情形，其等亦未曾稱其等上開警
    詢筆錄記載有何不符之處，故認其等上開警詢陳述時之外部
    附隨環境或條件，應具有可信之特別情況。依上開說明，被
    害人吳明益、共同被告癸○○、丁○○、辛○、少年共犯李○謙、
    紀○陽、洪○深等7 人之警詢筆錄及少年共犯郭○邳於100 年1
    1月28日警詢筆錄，均有證據能力。至於被害人甲○○、共同
    被告丙○○於警詢時陳述，與其等於原審審理時陳述，並無不
    符；證人王志得於原審及本院審理時並未曾到庭陳述，依上
    開說明，被害人甲○○、共同被告丙○○、證人王志得等3 人之
    警詢筆錄，均無證據能力。
二、另按刑事訴訟法第100 條之1 第1 項、第2 項、第100 條之
    2 規定，司法警察（官）詢問犯罪嫌疑人時，除有急迫情況
    且經記明筆錄者外，應全程連續錄音；必要時，並應全程連
    續錄影。筆錄內所載之被告或嫌疑人陳述與錄音或錄影之內
    容不符者，其不符之部分，不得作為證據。亦即如係以犯罪
    嫌疑人身分受司法警察（官）詢問時，而司法警察（官）未
    依規定全程連續錄音或錄影，則該詢問犯罪嫌疑人取得之陳
    述，應屬違背法定程序取得之證據，其有無證據能力，應由
    法院適用同法第158 條之4 規定，綜合違背法定程序之程度
    、違背法定程序時之主觀意圖（即公務員是否明知違法並故
    意為之）、違背法定程序時之狀況（即程序之違反是否有緊
    急或不得已之情形）、侵害犯罪嫌疑人或被告權益之種類及
    輕重、犯罪所生之危險或實害、禁止使用證據對於預防將來
    違法取得證據之效果、如依法定程序有無發現該證據之必然
    性、證據取得之違法對被告訴訟上防禦不利益之程度等情狀
    等事項，予以客觀之判斷並權衡後，以決定應否賦予證據能
    力；如有錄音或錄影，但筆錄內所載與錄音或錄影之內容不
    符者，其不符之部分，不得作為證據。又該詢問筆錄如用以
    證明共同被告或另案被告犯罪事實存否之證據，該警詢筆錄
    對共同被告或另案被告即為被告以外之人在警詢之陳述，本
    屬傳聞證據，證據排除與否，亦應斟酌者同法第159 條之2
    所定陳述之外部情況是否具有信用性及必要性，如有未依規
    定錄音或錄影、筆錄與錄音或錄影之內容不符等情形，即應
    認為該審判外陳述欠缺信用性之外部情況，而不能採為認定
    被告犯罪事實存否之證據。查少年共犯郭○邳於100 年11月3
     日警詢筆錄係以犯罪嫌疑人身分而受司法警察（官）詢問
    ，並已依上開規定錄音及錄影，惟該錄音及錄影經本院勘驗
    結果，雖有錄影畫面及聲音，但聲音微小，無法完整辨識詢
    答內容，雖依錄影畫面內容，可推認詢問時郭○邳應無受強
    暴、脅迫之情形，此有本院101 年12月13日勘驗筆錄在卷可
    稽（見本院卷三第79頁反面），但該錄音、錄影既無法完整
    辨識詢答內容，即無法以勘驗方法證明錄音、錄影與筆錄所
    載內容相符，此外又無其他證據可以證明該筆錄內容確與錄
    音、錄影相符，依上開說明，其詢問時之外部附隨環境或條
    件，難認具特別可信性，故認少年共犯郭○邳於100 年11月3
     日警詢筆錄，對被告癸○○、戊○○、壬○○、辛○、乙○○等人，
    無證據能力。
三、再按被告以外之人於偵查中向檢察官所為陳述，除顯有不可
    信之情況者外，得為證據，刑事訴訟法第159 條之1 第2 項
    定有明文。偵查中對被告以外之人所為之偵查筆錄，性質上
    屬傳聞證據。惟現階段刑事訴訟法規定檢察官代表國家偵查
    犯罪、實施公訴，依法其有訊問被告、證人及鑑定人之權，
    證人、鑑定人且須具結，而實務運作時，檢察官偵查中向被
    告以外之人所取得之陳述，原則上均能遵守法律規定，不致
    違法取供，其可信度極高。職是，被告以外之人前於偵查中
    已具結而為證述，除反對該項供述得具有證據能力之一方，
    已釋明「顯有不可信之情況」之理由外，不宜即遽指該證人
    於偵查中之陳述不具證據能力。然證人依法應具結而未具結
    者，其證言不得作為證據，又未滿16歲者，不得令其具結，
    同法第158 條之3 及186 條第1 項第1 款亦有明文。被告癸○○之辯護人主張：被害人吳明益、甲○○、共同被告丁○○、少
    年共犯郭○邳、紀○陽等5 人偵訊筆錄，未經具結，無證據能
    力云云；被告戊○○之辯護人主張：被害人吳明益、甲○○、共
    同被告癸○○、丁○○、少年共犯李○謙、郭○邳、紀○陽等7 人
    偵訊筆錄，均屬審判外陳述，無證據能力云云；被告壬○○之
    辯護人主張：共同被告丙○○、少年共犯李○謙、郭○邳、洪○
    深等4 人偵訊筆錄，無證據能力云云；被告辛○之辯護人主
    張：被害人吳明益、共同被告丁○○、少年共犯李○謙、郭○邳
    等4 人偵訊筆錄，未經具結又均屬審判外陳述，無證據能力
    云云；被告丁○○之辯護人主張：共同被告癸○○、少年共犯李
    ○謙、紀○陽、證人王志得等4 人偵訊筆錄，均屬審判外陳述
    ，又未經對質、詰問，無證據能力云云；被告乙○○之辯護人
    主張：共同被告辛○、少年共犯李○謙、郭○邳等3 人偵訊筆
    錄，無證據能力云云。經查，少年共犯李○謙、郭○邳2 人偵
    查中受檢察官訊問而作證時，均尚未滿16歲，依法不得令其
    具結，上開其他人則於偵查中，受檢察官訊問時，均以證人
    身分應訊而有具結，又並無證據足認其等上開陳述有顯不可
    信之情況，且除共同被告丙○○、證人王志得2 人外，其等均
    於原審審理時到庭接受當事人之對質、詰問，賦予被告等人
    反對詰問之機會，又丙○○、王志得2 人，當事人等於本院審
    理時又均未聲請其等到庭對質、詰問，依前開說明，被害人
    吳明益、甲○○、證人王志得、共同被告癸○○、丁○○、丙○○、
    辛○、少年共犯李○謙、郭○邳、紀○陽、洪○深等11人之偵訊
    筆錄，均有證據能力。
四、再按訊問及詰問證人之詢答方式，不論是使證人為連續陳述
    之「敘述式」，抑或係由證人針對個別問題回答之「問答式
    」，訊問與詰問人均應就個別問題為具體之發問，不可空泛
    其詞，受訊問或詰問人亦應對該問題為具體的回答，不可籠
    統含糊，此觀刑事訴訟法第190 條「訊問證人，得命其就訊
    問事項之始末連續陳述」、第166 條之7 第1 項「詰問證人
    及證人之回答，均應就個別問題具體為之」等規定甚明。故
    於偵、審中訊問證人或審判中詰問證人，其訊問或詰問人如
    並未針對與主要待證事實有關之證人在警詢之陳述逐一訊問
    或詰問證人，而僅包裹式地泛問以：「警詢筆錄是否實在？
    」、「你在警察局詢問時所為陳述是否實在？」等語，即令
    證人答稱：「實在。」核其問與答均嫌空泛籠統，則此種概
    括式訊問或詰問之筆錄，實難謂有何意義可言，該證人於警
    詢之陳述殊無可能給予被告有質問或辯明真偽之機會，自難
    遽認已轉化為偵查或審判筆錄之供述內容，而得資引為被告
    犯罪判斷之依據（最高法院99年度台上字第4875號判決意旨
    參照）。查被害人甲○○、吳明益2 人於原審審理而為證人時
    ，雖均於受審判長訊問時曾稱：「（警詢筆錄的內容是否同
    意作為今日作證的內容？）同意。」等語（見原審10 1年4 
    月2 日審判筆錄，原審卷二第68頁、原審101 年4 月16日審
    判筆錄，原審卷二第270 頁），此一證人之訊答方式，依上
    開說明，難認已轉化為審判筆錄之供述內容，而得資引為被
    告等人犯罪判斷之依據。惟參諸該2 人於原審審理時所為證
    述經過，該2 人均係經當事人交互詰問完畢後，審判長最後
    才為上開訊問之內容，審判長該訊問部分，雖有不當，但該
    2 人於原審審理作證而受當事人訊問時，業已具體敘述事實
    而為回答，故該2 人於原審審理為陳述時，已給予被告等人
    有質問或辯明真偽之機會，依上開說明，該2 人於原審審理
    時所陳述，仍得採為被告等人犯罪判斷之依據，而有證據能
    力。
五、末按被告以外之人於審判外之陳述，雖不符刑事訴訟法第15
    9 條之1 至第159 條之4 之規定，而經當事人於審判程序同
    意作為證據，法院審酌該言詞或書面陳述作成時之情況，認
    為適當者，亦得為證據。當事人、代理人或辯護人於法院調
    查時知有第159 條第1 項不得為證據之情形，而未於言詞辯
    論終結前聲明異議者，視為有前項之同意，同法第159 條之
    5 第1 、2 項定有明文。立法意旨在於傳聞證據未經當事人
    之反對詰問予以核實，原則上先予排除，惟若當事人已放棄
    反對詰問權，於審判程序中表明同意該等傳聞證據可作為證
    據，基於尊重當事人對傳聞證據之處分權，及證據資料愈豐
    富，愈有助於真實發見之理念，且強化言詞辯論主義，使訴
    訟程序得以順暢進行，上開傳聞證據亦均具有證據能力。查
    本案據以認定被告犯罪事實存否之其他被告以外之人之言詞
    或書面陳述，被告、辯護人及檢察官於本院審理時，均不爭
    執其證據能力而同意為證據，且於本院言詞辯論終結前，均
    未聲明異議，而本院審酌該言詞及書面陳述作成之情況，未
    見有何不適當之情形，故依前開規定，均得為證據。
貳、實體部分；
一、訊據被告癸○○、戊○○、壬○○、辛○、丁○○、丙○○、乙○○及己○○等8 人，對於少年李○謙為結交女友細故，毆打少年紀○陽
    ，嗣李○謙聽聞紀○陽之送報社老闆甲○○要幫紀○陽出面處理
    ，恐對其不利，而向癸○○求助。於100 年11月1 日晚上，癸○○與李○謙另邀集戊○○、壬○○、丁○○、丙○○、乙○○等人，至
    高雄市楠梓區後昌路與德民路附近之右昌森林公園與甲○○等
    人談判。詎雙方談判未成互相嗆聲後，癸○○、戊○○、壬○○、
    丁○○、丙○○、乙○○、李○謙等人旋返回高雄市楠梓區德賢路5
    92巷底之富而樂超商，癸○○、李○謙並邀約友人前來支援，
    辛○、己○○、少年郭○邳、少年洪○深等人受邀前來聚集。迨
    於同日晚上10時50分許，癸○○、戊○○、壬○○、辛○、丁○○、
    丙○○、乙○○、庚○○、李○謙、洪○深、郭○邳等及其他姓名年
    籍不詳之人共約1 、20人，分別搭乘自小客車或騎乘機車，
    並持鋤頭柄、高爾夫球桿、棍棒、鐵質資源回收夾、拖把等
    物前往右昌森林公園，並分由兩側進入右昌森林公園，一群
    人進入公園後，即分持鋤頭柄、棍棒、鐵質資源回收夾、拖
    把、安全帽等物毆打甲○○及與當時與甲○○一同在場之余仁傑
    、吳明益及甲○○之妻子○○等人，並因而致甲○○、余仁傑、吳
    明益、子○○等人受有上開傷害，余仁傑並因而死亡等事實，
    均坦承不諱；另被告癸○○、戊○○、丁○○及丙○○等4 人，並坦
    承有傷害甲○○之事實，惟否認有傷害余仁傑、吳明益、子○○
    等人之事實；又被告辛○、壬○○、乙○○、己○○等4 人，則均
    否認有何傷害甲○○、余仁傑、吳明益、子○○等人之事實。被
    告癸○○辯稱：我承認我有叫3 個人到場，我沒有打余仁傑，
    不是我帶頭去打架，在現場我也沒有喊「打！打！打！弄賣
    走（台語），好膽全部都別跑」、「一個都不放過打死他」
    ，我打甲○○之後就去砸機車了，在現場我沒有看到吳明益、
    子○○，也沒有打他們云云（見本院102 年5 月17日審判筆錄
    ），辯護人為其辯護稱：被告癸○○從未於警詢或偵訊時供述
    有時鋤頭柄毆打余仁傑之事實，證人等亦未證述被告有打余
    仁傑，又被告在現場時縱然有喊「全部打死他們」，但係在
    其他共同被告下手實行犯罪之後，被告並無傷害余仁傑之犯
    意，依當時現場情形，被告無法知悉余仁傑之狀況，對於余
    仁傑死亡結果客觀上並無預見，不應對余仁傑致死結果負責
    云云（見本院102 年5 月17日審判筆錄、同日辯護意旨狀，
    本院卷四第244 頁反面-245頁、卷五第1-6 頁）；被告戊○○
    辯稱：我沒有打余仁傑，在現場沒有看到吳明益、子○○，完
    全沒想到會有人死亡云云（見本院102 年5月17日審判筆錄
    ），辯護人為其辯護稱：被告戊○○第2 次再前往公園時，因
    較晚出發而未在超商內分取武器，僅搭乘乙○○所騎之機車到
    達公園附近，並於附近民宅拾取拖把1支以助聲勢，又於前
    往公園前時在公園附近藍語網路咖啡偶遇友人李協樺而交談
    數分鐘，故被告到達公園現場時已近打鬥尾聲，除見甲○○與
    另1 人倒臥在地外，行兇之人多已散去，被告僅持拖把再擊
    打甲○○腰部2 、3 下，拖把並因碰觸地面而斷裂，始又撿拾
    地上木樁欲擊打，惟因被告右手手掌大姆指於月餘之前受傷
    而無法施力，僅持木樁輕觸甲○○身體1 、2 下後，施即離去
    ，被告又與余仁傑之弟熟識，當無攻擊余仁傑之可能。又證
    人即少年紀○陽、吳明益、甲○○等人不利被告之證詞有瑕疵
    ，而不能採信；共犯即癸○○、丁○○、少年李○謙、郭○邳等人
    不利被告之供述，亦有瑕疵而不能證明與事實相符，亦不能
    採為被告不利之認定云云（見本院102 年5 月17日審判筆錄
    、同日辯護意旨狀，本院卷四第245 頁反面-246頁反面、卷
    五第7-15頁）；被告壬○○辯稱：我沒有攜帶武器去，也沒有
    傷害任何人，也沒有喊「衝趕快打死他們」云云（見本院10
    2 年5 月17日審判筆錄）；被告辛○辯稱：我沒有到達鬥毆
    現場，也沒有傷害任何人，他們要打起來時，我就離開現場
    了云云（見本院102年5 月17日審判筆錄），辯護人為其辯
    護稱：被告辛○於第1 次談判時並未到場，第2 次隨他人前
    往時被告認為僅係去談判，而非打架，被告並無傷害或殺人
    犯意，被告自始至終僅持資源回收夾前往，且被告雖隨同前
    往，但並未到達鬥毆現場，足認被告無傷害犯意。而少年李
    ○謙、郭○邳、共犯壬○○、丁○○、證人吳明益等人不利於被告
    之陳述有瑕疵，不能採為被告不利之認定云云（見本院102 
    年5 月17日審判筆錄、同年月16日辯護意旨狀，本院卷四第
    247 頁反面-248頁、142-153 頁）；被告丁○○辯稱：我沒有
    打余仁傑，也沒有殺人或致死的犯意云云（見本院102 年5 
    月17日審判筆錄），辯護人為其辯護稱：被告丁○○到達現場
    時余仁傑、甲○○均已遭人毆打倒地，被告未毆打余仁傑，余
    仁傑死亡與被告行為無因果關係，被告僅為應付了事而持小
    木棒輕敲躺在地上之甲○○肩膀及背部，甲○○所受傷害與被告
    行為無因果關係，被告僅在場助勢而應論以刑法第283 條前
    段聚眾鬥毆罪云云（見本院102 年5 月17日審判筆錄、101 
    年8 月16日準備狀，本院卷四第248 頁、卷二第75頁）；被
    告丙○○辯稱：我沒有打余仁傑、沒看到吳明益、子○○云云（
    見本院102 年5 月17日審判筆錄），辯護人為其辯護稱：被
    告丙○○係持鋤頭柄毆打甲○○手部，與甲○○並不相識，又係受
    邀前往，故被告並無殺人或重傷害犯意。被告傷害甲○○後，
    被告所戴的眼鏡遭人拍落，被告旋即蹲下尋找眼鏡，對於現
    場其他地方所發生之事並無預見，被告對於余仁傑遭人毆打
    致死之事實，亦非被告所能預見，被告對於余仁傑致死結果
    應不負責云云（見本院102 年5 月17日審判筆錄、同年月8 
    日辯護意旨狀，本院卷四第248 頁、第100-104頁）；被告
    乙○○辯稱：我並未進入公園內，沒有傷害及殺人犯意，我沒
    有拿鋤頭柄在鬥毆現場，少年郭Ｏ邳在右昌森林公園案發現
    場監視器錄影所翻拍照片指認之人並非是我，其指認有誤云
    云（見本院102 年5 月17日審判筆錄），辯護人為其辯護稱
    ：依證人及案發現場監視器錄影勘驗結果，足證被告乙○○並
    未進入公園內之案發現場，少年李○謙、郭○邳及辛○等人不
    利於被告之陳述有瑕疵，應不能採信。被告既未進入公園內
    ，即無參與鬥毆之犯意云云（見本院102年5 月17日審判筆
    錄、同日補充辯護意旨狀，本院卷四第248 頁反面-249頁反
    面、卷五第17-24 頁）；被告己○○辯稱：我沒有傷害任何人
    ，我到場時已經要解散了云云（見本院102 年5 月17日審判
    筆錄），辯護人為其辯護稱：被告有受癸○○之邀約而持鋁棒
    前往現場助勢，惟被告並未下手實施傷害行為，被告因開車
    前往速度較慢且停車位不易尋，故被告於進入公園途中，其
    他人已陸續離開，被告並未進入公園案發現場，現場鬥毆情
    形被告並不清楚。被告行為與刑法第283 條聚眾鬥毆罪之構
    成要件不符，被告亦無殺人或傷害犯意，亦未分擔或下手參
    與傷害行為云云（見本院102 年5 月17日審判筆錄、同日辯
    護意旨狀，本院卷四第249 頁反面-250頁、卷五第28-30 頁
    ）。
二、關於本案雙方發生衝突之起因經過，係由少年李○謙、被告
    癸○○邀集朋友前來支援聚集後，多人分持上開武器至右昌森
    林公園內，分別毆打被害人余仁傑、甲○○、吳明益、子○○成
    傷，並致余仁傑死亡等情，除據被告等人上開供明外，並與
    在場共犯少年李○謙、郭○邳、洪○深、證人少年紀○陽、被害
    人吳明益、甲○○等人於原審審理時證述、被害人子○○於本院
    審理時證述相符，並有遺留現場公園木樁2支（包含1 支斷
    成兩半）、高爾夫球桿5 支（包含1 支斷成兩半），及警方
    在己○○住處扣得之鋁棒1 支在案可資佐證；以及現場監視錄
    影檔案擷取之照片數十幀等附卷可稽，故此部分之事實，應
    可認定。又案發後警方在右昌森林公園解說中心的觀景平台
    勘察蒐證發現現場相當凌亂，物品散落並有6 部摩拖車停放
    在現場，地面留下許多沾有血跡疑似凶器木樁、高爾夫球桿
    、多處血跡攤、玻璃及牆壁有血跡噴濺痕，經採證送鑑後現
    場多處血跡攤為被害人余仁傑、甲○○之血跡，又現場扣得之
    木樁2 支，其中1 支斷裂成兩半之木樁編號為「武器2-1 」
    、「武器3-1 」，另1 支未斷裂之木樁則編號為「武器4-1 
    」，且其上均有血跡，經鑑定結果為：編號「武器2-1 」、
    「4-1 」上血跡之DNA-STR 型別與甲○○相同，編號「武器3-
    1 」上血跡之DNA-STR 型別與余仁傑相同，而可分別認定為
    甲○○、余仁傑之血跡，又上開血跡攤及木樁分佈位置在右昌
    森林公園解說中心觀景平台編號2、3 、4 號圓柱之間，距
    離均在數公尺範圍內，此有案號00000000000 號高雄市政府
    警察局楠分局現場勘察報告、高雄市政府警察局100 年11月
    29日高市警鑑字第1000099705號鑑定書、現場圖及現場照片
    等在卷可稽（見勘察卷）。又經本院勘驗現場附近監視器錄
    影，在現場旁之編號「右昌森林公園1 號機」之監視器錄影
    勘驗結果：於22時50分43秒（為該監視器顯示時間，以下同
    ）畫面顯示：「有2 位持長條型棍棒出現在畫面內，均戴口
    罩」，此一畫面可以認定攻擊之人係於此時進入現場之事實
    ，又同一監視器於22時51分44秒畫面顯示：「有3 人離開現
    場」，此一畫面則可以認定此時可能已攻擊完畢，此有本院
    101 年12月13日勘驗筆錄在卷可憑（見本院卷三第76頁反面
    -77 頁，翻拍照片在本院卷二第176 頁，監視器位置如勘察
    卷第9 頁現場圖），亦即依據此一監視器上開畫面，應可認
    定從開始攻擊到結束攻擊之時間，僅為1 分鐘左右；又在現
    場旁之編號「右昌森林公園3 號機」之監視器錄影勘驗結果
    ：於22時50分43秒畫面顯示：「有2 位右手持淺色棍棒，均
    戴口罩男子衝入現場，之後陸續有人進入現場」，此一畫面
    可以認定攻擊之人係於此時進入現場之事實，又同一監視器
    於22時51分45秒畫面顯示：「開始出現眾人離開現場」，此
    一畫面則可以認定此時可能已攻擊完畢，此有本院101 年10
    月11日勘驗筆錄在卷可憑（見本院卷二第15 4頁反面-155頁
    ，監視器位置如勘察卷第9 頁現場圖），亦即依據此一監視
    器上開畫面，亦可認定從開始攻擊到結束攻擊之時間，僅為
    1 分鐘左右；又在現場旁之編號「右昌森林公園4 號機」之
    監視器錄影勘驗結果：於22時50分32秒畫面顯示：「原來坐
    在機車上之男子回頭往後方看，隨即起身逃離現場」，此一
    畫面可以認定攻擊之人應於此時進入現場之事實，又同一監
    視器於22時51分37秒畫面顯示：「眾人攻擊完機車之後，即
    從畫面下方離開監視器範圍」，此一畫面則可以認定此時已
    攻擊完畢，此有本院101 年11月22日勘驗筆錄在卷可憑（見
    本院卷三第17頁，翻拍照片附在警卷一第54-64 頁），亦即
    依據此一監視器上開畫面，亦可認定從開始攻擊到結束攻擊
    之時間，僅為1 分鐘左右；另被害人子○○於本院審理時證稱
    ：我在現場看到我先生甲○○被打，大概幾秒鐘的時間而已，
    我就被員工吳明益與另一員工的女友帶到解說中心觀景平台
    下樓梯的轉彎處，我後來與吳明益再回去，就看到余仁傑、
    甲○○2 人倒在血泊中。我再回到現場時，打人的人都已跑光
    了。從我發現被偷襲到我被吳明益等人帶走，不到1 分鐘的
    時間等語（見本院102 年2月22日審判筆錄，本院卷四第21-
    23 頁），則子○○所證與上開監視器錄影勘驗結果大致相符
    ，而應可採信。據上應可認定被害人余仁傑及甲○○等人應係
    於同時、在同地遭受攻擊之事實。
三、又上開衝突後，被害人余仁傑之頭、軀幹及手腳受有約30處
    左右鈍力傷（瘀傷），致余仁傑頭部顱額骨、頂骨、顳骨及
    枕骨粉碎性骨折，大腦底部瀰漫性腦挫傷及腦室內出血，經
    送醫急救，惟因到醫院前已無生命跡象，急救無效，於101
    年11月2 日2 時9 分許，神經性休克不治死亡，經解剖現場
    傷勢與可疑兇器比對，造成余仁傑之多處鈍力傷（瘀傷）之
    外觀形態，較符合較粗之棍棒，以及高爾夫球桿桿體及擊球
    部，其中造成頭部致命性外傷之兇器，研判以較粗之棍棒及
    高爾夫球桿的可能性較大，有法務部法醫研究所100 年12月
    21日（100 ）醫鑑字第1001103937號鑑定報告書、臺灣高雄
    地方法院檢察署檢驗報告書、相驗屍體證明書、法務部法醫
    研究所100 年12月21日（100 ）醫剖字第1001103635號解剖
    報告書、國軍左營總醫院院附設民眾診療服務處診斷證明書
    各1 份在卷可佐（見警卷二第75頁、相驗卷第159-164 頁、
    第173-185 頁、原審卷一第103-106 頁）；被害人甲○○則受
    有頭部外傷併右側顱骨骨折、蛛網膜下腔出血、左側第三掌
    骨骨折及左尺骨骨折、右側聽小骨骨折併右耳單側感音性聽
    力障礙、枕部頭皮撕裂傷16公分、左肺挫傷、額頭及右肘、
    右手挫擦傷之傷害等情，除據甲○○於偵訊及原審審理時指訴
    綦詳外，並有國軍左營總醫院附設民眾診療服務處診斷證明
    書2 份及國軍左營總醫院101 年4 月11日醫左民診字第1010
    001315號函1 份在卷可稽（見警卷五第29頁、相驗卷第123 
    頁、原審卷二第137 頁），又上開頭部外傷導致嗅覺喪失等
    情，亦經甲○○於原審審理時所指訴明確，並有行政院國軍退
    除役官兵輔導委員會台中榮民總醫院101 年12月26日門字00
    000000-0000000000 號診斷證明書1 份在卷可稽（見本院卷
    四第27頁）；另被害人吳明益則受有頭部外傷併顱骨骨折及
    硬腦膜上血腫之傷害，亦據吳明益於警詢、偵訊時指訴綦詳
    ，並經少年紀○陽於本院審理時所證明（見本院10 2年2 月2
    2日審判筆錄，本院卷四第25頁反面），並有國軍左營總醫
    院附設民眾診療服務處吳明益診斷證明書1 份在卷可稽（見
    高雄少家院100 年度少調字第1603號卷，第286 頁）；又被
    害人子○○則受有頭部外傷併左臉擦傷及瘀傷之傷害，亦經子
    ○○於本院審理時所證明（見本院102 年2 月22日審判筆錄，
    本院卷四第21頁反面），並有國軍左營總醫院附設民眾診療
    服務處子○○診斷證明書1 紙在卷可稽（見警卷五第30頁），
    故被害人等所受上開傷害，及被害人余仁傑因而死亡，被害
    人甲○○因而受有毀敗嗅能之重傷害之事實，亦可認定。
四、又被害人甲○○於偵訊時證稱：案發前約半小時癸○○等人有到
    場找我，因為當時我們的人還在聊天，而向癸○○說半小時後
    再跟他談，後來癸○○帶了更多人來，我們忽然聽到有人喊「
    一個都不放他們走，全部給他們死」，我再回頭就看到余仁
    傑被打等語（見100 年11月23日偵訊筆錄，偵卷五第4-7 頁
    ）；被害人吳明益於少家法院調查時證稱：他們第一次來時
    我離開不在，後來我回來不到5 分鐘，他們就衝上來，從廁
    所的旁邊一群人大約10幾個人拿高爾夫球桿、鋤頭柄，另外
    有3 、4 人從廁所另一個走道衝過來，還有另外一側接近廁
    所的人行走道大概5 、6 個人，我看到他們一來，就聽到說
    「人不要走」、「不要放過他們」、「打死他們」等語（見
    少家法院100 少調1552卷，以下稱少調卷，第52-55 頁）；
    又共犯少年李○謙於警詢時供稱：100 年10月31日22時左右
    在右昌公園，我以為少年紀○陽要打我前女友，我就先動手
    打紀○陽，後來紀○陽那邊打電話給丁○○說要把我抓到公園那
    邊去，我就跟癸○○說，然後我就跟癸○○及丁○○共約10幾個人
    過去公園找他們，甲○○就跟癸○○說給他30分鐘叫人過來打架
    ，後來我及癸○○等人快20個人過去見人就打，打一打之後我
    們就散了等語（見100 年11月2日警詢筆錄，警卷二第20-21
     頁）；共犯少年郭○邳於少家法院調查訊問時稱：當天是丁○○找我去支援打架等語（見少調卷第6-8 頁）；共犯少年洪
    ○深於警詢時稱：100 年11月1 日晚上我騎機車剛到富而樂
    超商，在超商知道癸○○要去打架，癸○○說他被嗆要打架，然
    後我們就大約15-20 人騎機車去右昌森林公園打架，打完架
    大家就散掉了等語（見100 年11月14日警詢筆錄，警卷八第
    1-4 頁）；被告丁○○於警詢時供稱：回到富而樂超商癸○○就
    從超商拿球棒、木棒分給在場的人，之後癸○○就說走我們去
    右昌森林公園，我就分別騎機車去，我載壬○○一起去，騎乘
    時我就將球棒、木棒放在機車前。癸○○有說到右昌森林公園
    看到對方就直接打等語（見100 年11月2 日警詢筆錄，警卷
    一第10-13頁）；被告癸○○於警詢時供稱：100 年10月31日
    晚上23時許，丁○○打電話給我說有一群人要打少年李○謙，…
    …隔天晚上丁○○跑來找我說甲○○要抓李○謙，……我於100年11
    月1 日晚上跟李○謙、丁○○、壬○○、戊○○等人一起前往公園
    找他們把事情談和，……甲○○跟一位紅衣服的人對我嗆說「給
    妳30分鐘，人叫多一點」，所以我就離開現場，接著我們回
    富而樂超商，我、壬○○、戊○○就開始找人來幫忙要過去跟他
    們談事情，……大家在富而樂超商旁邊的廁所拿鋤頭柄後就直
    接出發到公園等語（見100 年11月13日警詢筆錄，警卷一第
    2-7 頁）。而上開被告、共犯少年及被害人等就本案雙方衝
    突之緣由部分之陳述大致相符，據此應可認定被告等人在富
    而樂超商眾集並持上開武器出發前往公園時，即係基於傷害
    之犯意聯絡而共同前往右昌森林公園欲傷害當時在公園的甲○○等人之事實。
五、關於被告等人參與行為之認定：
  ㈠被告癸○○部分：
  ⒈被告癸○○迭於警詢、偵訊及原審審理時均自承其於100 年11
    月1 日晚上10時50分許，有持鋤頭柄至上址右昌森林公園參
    與打架等情（見警卷一第6 頁反面-7頁、偵卷一第8 頁、原
    審卷一第35、36頁、第176 頁反面）。其於原審審理時供承
    ：100 年11月1 日晚上有在富而樂超商，當場有鋤頭柄、鋁
    棒、安全帽，應該還有高爾夫球桿，我們有帶這些東西要去
    與甲○○理論。我拿鋤頭柄。在現場我有毆打甲○○，但我沒有
    打余仁傑等語（見原審100 年12月29日訊問筆錄，原審卷一
    第35-37 頁）。
  ⒉又經本院勘驗在案發現場旁編號「右昌森林公園4 號機」之
    監視器畫面，其勘驗結果為：於該監視器時間22時50分57秒
    畫面顯示：「穿黑色長袖外套、深色長褲，右手持淺色長條
    物體，癸○○承認此人為其本人，出現在監視器下方背對鏡頭
    持該物體揮舞，並砸向前方之機車，此時畫面中央站立一位
    穿白色短袖上衣、深色長褲之人，癸○○稱此人為甲○○」，於
    22時50分58秒畫面顯示：「監視器畫面右側，前開被指為甲○○之人，與從畫面右側進入畫面之人起衝突，但與何人及幾
    人起衝突，因畫面黑暗無法辨別」，於22時51分37秒畫面顯
    示：「癸○○、少年洪○深及另2 名男子，均背對鏡頭，並持
    長型物體敲打機車」，此有本院101 年11月22日勘驗筆錄在
    卷可稽（見本院卷三第17頁，翻拍照片附在警卷第54、55、
    60-62 頁）；又本院勘驗在案發現場旁編號「右昌森林公園
    1 號機」之監視器畫面，其勘驗結果為：於該監視器時間22
    時50分46秒及22時51分48秒畫面皆顯示：癸○○持棍棒在場，
    此亦有本院10 1年12月23日勘驗筆錄在卷可憑（見本院卷三
    第76頁反面-7 7頁），據此等監視器上開畫面，可認定被告
    癸○○當時持棍棒在場，除有攻擊現場停放之機車外，並有與
    甲○○衝突且持棍棒攻擊甲○○，而與被告癸○○上開供述大致相
    符。
  ⒊被害人甲○○於原審審理時證稱：癸○○是拿鋤頭柄打我，有打
    到我的頭部等語，又證稱：「（你有無看到癸○○打完你後，
    再去打余仁傑？）我那時候已經離余仁傑很近了，但是我被
    6 、7 個人圍住，打到最後我是昏倒在那裡」等語（見原審
    101 年4 月2 日審判筆錄，原審卷二第62-68 頁），其於偵
    訊時亦為相符之證詞（見100 年11月23日偵訊筆錄，偵卷五
    第4-7 頁）；被害人吳明益於原審審理時證稱：我當時看到
    癸○○打我的老闆甲○○等語（見原審101 年4 月16日審判筆錄
    ，原審卷二第258-270 頁），其於偵訊時亦為大致相符之證
    述（見100 年11月16日偵訊筆錄，偵卷一第36-38 頁）；而
    甲○○與吳明益2 人此部分所證相符，也與上開勘驗結果大致
    相符，而應可採信。
  ⒋又共犯少年李○謙於偵訊時證稱：癸○○拿鋤頭柄打甲○○等語（
    見100 年11月3 日偵訊筆錄，偵卷二第6-7 頁），其於警詢
    時亦為相符之陳述（見100 年11月28日警詢筆錄，偵卷一第
    49-54 頁）；共犯少年洪○深於警詢時稱：當天一到現場我
    就看到癸○○拿鋤頭柄打甲○○等語（見100 年11月14日警詢筆
    錄，警卷八第1-4 頁）；而上開共犯等人之上開陳述亦與上
    開本院勘驗結果大致相符，而可以採信。
  ⒌至於共犯少年郭○邳雖於偵訊時曾證稱：當時在場鬥毆有癸○○
    、李○謙、丁○○、戊○○、辛○、綽號「孝孝」這些人；丁○○找
    我過去，如果沒錯癸○○有動手打余仁傑云云（見警卷四第9-
    10頁），然除郭○邳外，並無其他人證稱被告癸○○當時有動
    手打被害人余仁傑，而依郭○邳上開證詞陳述時之情形，應
    亦屬其推測之詞，且並無陳述其係依據何等事實為依據而為
    此一推論，故尚不能以郭○邳此部分所證即認定被告癸○○有
    毆打余仁傑之事實。
  ⒍綜上所述，被告癸○○到達公園案發現場時，係持鋤頭柄，並
    有毆打甲○○之事實，應可認定。
  ㈡被告戊○○部分：
  ⒈被告戊○○於警詢時供稱：我當時在富而樂超商聽到少年李○謙
    說要打架，就有很多人從超商出發，我當時是被乙○○載的。
    我有持在路邊撿的拖把打甲○○，但我沒有打余仁傑云云（見
    100 年11月3 日警詢筆錄，警卷二第1-4 頁），於偵訊時，
    亦為與警詢相符之陳述（見100 年11月3 日偵訊筆錄，偵卷
    二第33-34 頁），於少家法院調查時則稱：我從超商出發時
    未帶東西，到現場時，我拿拖把及木棍打甲○○，木棍是地上
    撿的，是拖把打斷掉後，我隨手拿公園的木棍打。我沒有打
    余仁傑云云（見少家法院100 年11月30日訊問筆錄，少調卷
    第36-40 頁），於原審審理時供稱：在富而樂超商時我沒有
    拿武器，我們是要去找甲○○打架，一開始我拿拖把，拖把斷
    掉後我就拿木樁，我沒有打余仁傑，我用拖把及木樁打甲○○
    云云（見原審100 年12月29日訊問筆錄，原審卷一第37-39 
    頁）。
  ⒉又經本院勘驗在附近通往案發現場道路上編號「藍語網咖監
    視器7 號機」之路口監視器畫面，其勘驗結果為：於該監視
    器時間22時56分35秒畫面顯示：「出現紅色機車」，22時57
    分06秒「所有人、車都已經通過監視器畫面」，依據此畫面
    顯示應可認定進入案發現場之人進入之時間，於22時56分55
    、56秒畫面顯示：「徒步走在前方之男子，為黑色上衣，上
    衣背面有大片紅色圖案，持較長之淺色棍棒，後端有流蘇狀
    垂懸物，……戊○○主張為其本人，並且稱其當時手持拖把」，
    此有本院101 年10月1 日勘驗筆錄在卷可稽（見本院卷二第
    153 頁反面，翻拍照片附在第157-172 頁），而依據此等監
    視器畫面，被告戊○○進入現場時，確有可能係持拖把，另據
    此監視器畫面翻拍照片顯示，於該監視器畫面時間22時59分
    21秒時起，開始有人騎乘機車離開現場而通過該路口，此有
    該照片附卷可稽（見本院卷二第165 頁上方照片），則據此
    應可認定被告戊○○進入現場之時間並不晚。又本院勘驗在案
    發現場附近編號「右昌森林公園5 號機」之監視器畫面，其
    勘驗結果為：於該監視器時間22時52分41秒畫面顯示：畫面
    上方出現一台3 人共乘黑色機車，最後方第3 人穿黑色短袖
    上衣，戊○○稱此人為其本人，戊○○稱當時現場只剩下少年李
    ○謙及所搭乘之機車，本想搭李○謙的機車離去，但李○謙先
    駛離，就跳上這台不認識之人之機車追李○謙，在前面一段
    路追到李○謙，並搭乘李○謙機車離開」，此亦有本院101 年
    12月23日勘驗筆錄在卷可憑（見本院卷三第76頁），又本院
    勘驗在案發現場附近編號「右昌森林公園7 號機」之監視器
    畫面，其勘驗結果為：於該監視器時間22時52分48秒畫面顯
    示：「畫面出現2 台機車，其中一台1 人騎乘，一台3 人共
    騎，3 人騎乘後面之人下車後就搭乘1 人騎乘之機車，此時
    後方出現一台黑色自小客車，戊○○稱此時其已經追上李○謙
    的機車，而搭乘李○謙的機車離開」，此亦有本院101 年12
    月23日勘驗筆錄在卷可憑（見本院卷三第78頁反面），據此
    等監視器上開畫面，可認定被告戊○○事後係搭乘李○謙之機
    車離去之事實。
  ⒊被害人吳明益於原審審理時證稱：第一批衝進來的是癸○○，
    再來是戊○○，然後是辛○、丁○○，之後是少年李○謙，因為他
    們距離余仁傑最近，我看到戊○○先動手打余仁傑等語（見原
    審101 年4 月16日審判筆錄，原審卷二第265 頁），其於偵
    訊時證稱：戊○○拿木樁一直打余仁傑，打3 下木樁就斷掉等
    語（見100 年11月16日偵訊筆錄，偵卷一第37頁），其於警
    詢時就此部分亦為相符之陳述（見100 年11月10日警詢筆錄
    ，警卷一第19頁反面-20 頁）。
  ⒋被害人甲○○於偵訊時證稱：當天在場打余仁傑的總共有6、7 
    人，我只認得出戊○○打余仁傑；我看到時戊○○是拿公園內很
    粗的木樁猛打余仁傑頭部，至少有3 、4 下。我就趕著過去
    救余仁傑，有6 、7 個人就衝出來變成打我。當時打余仁傑
    的人手上的武器，我有看到高爾夫球桿、鋤頭柄、木樁等情
    （見100 年11月23日偵訊筆錄，偵卷二第100 頁）；又於本
    院審理時證稱：我還有看到戊○○，他是拿公園的木樁打余仁
    傑的頭，那些人打余仁傑是拿鋤頭柄、高爾夫球桿、球棒都
    有等語（見原審101 年4 月2 日審判筆錄，原審卷二第63、
    65頁、第66頁反面）。
  ⒌證人即證人少年紀○陽於原審審理時證稱：我看到戊○○拿公園
    的木樁從余仁傑的頭打下去等語（見原審101 年4 月16日審
    判筆錄，原審卷二第245 頁反面-257頁），其於警詢及偵訊
    時就此部分亦為相符之陳述（見100 年11月15日警詢筆錄，
    相驗卷第86頁、100 年11月16日偵訊筆錄，偵卷一第40-42 
    頁）。
  ⒍又共犯少年李○謙於警詢時稱：綽號「磨菇」之男子（即戊○○
    ）打死余仁傑的；我有看到「磨菇」拿粗的棍子打余仁傑的
    後腦杓那邊；我有看到「磨菇」、「小幼」、辛○打余仁傑
    等語（見100 年11月2 日警詢筆錄，警卷一第8 頁反面），
    又稱；當時是戊○○在公園現場拿支撐公園樹木的木樁打余仁
    傑的等語（見100 年11月28日警詢筆錄，偵卷一第53頁），
    其又於偵訊時證稱：打死余仁傑的綽號「磨菇」男子就是戊○○；我看到戊○○拿公園木樁揮余仁傑的頭，揮了4 、5 下，
    公園木樁約比大支球棒還粗。我還有看到戊○○打甲○○等語（
    見100 年11月3 日偵訊筆錄，偵卷二第6-7頁），又於少家
    法院調查庭時證述：戊○○打死者余仁傑等語（100 年11月3 
    日訊問筆錄，少調卷第6 頁）。
  ⒎又共犯少年郭○邳於偵訊時證稱：當時在場鬥毆有癸○○綽號「
    皓皓」、李○謙、丁○○、戊○○綽號「磨菇」、辛○、綽號「孝
    孝」這些人；我有看到戊○○拿公園很粗的木樁打余仁傑全身
    等語（見100 年11月3 日偵訊筆錄，警卷四第9-10頁），其
    復於少家法院調查庭時稱：辛○、綽號「孝孝」、戊○○打死
    者余仁傑等語（見100 年11月3 日訊問筆錄，少調卷第7 頁
    ）。
  ⒏共同被告癸○○於偵訊時證稱：在右昌森林公園鬥毆現場有戊○○等人；我印象中看到打余仁傑那個位置的人有戊○○、少年
    洪○深、丁○○、壬○○等語（見100 年11月13日偵訊筆錄，偵
    卷一第5-6 、8 頁），又於少家法院調查庭時證稱：我的印
    象有戊○○、丁○○、少年李○謙、洪○深他們有靠近余仁傑等語
    （見100 年11月30日訊問筆錄，少調卷第36頁），又於原審
    審理時稱：我大概知道有戊○○、丁○○、李○謙、壬○○這些人
    在余仁傑附近；我的記憶中壬○○、丁○○、戊○○就在余仁傑旁
    邊而已；我有看到戊○○從打余仁傑的位置過來，也有看到戊○○站在打余仁傑的那個位置；站在余仁傑那裡的有戊○○、丁○○、李○謙、壬○○等4 人；我在砸機車的時候就看到戊○○站
    在余仁傑那裡等語（見原審100 年12月29日訊問筆錄、原審
    卷一第35頁、原審101 年4 月2 日審判筆錄，原審卷二第32
    -33 頁反面、34-35 頁）。
  ⒐共同被告丁○○於警詢時稱：……跑到右昌森林公園……我就跑過
    去，當時看到戊○○持木棒打余仁傑的頭一下；我只知道戊○○
    持木棒打余仁傑正面頭部等語（見100 年11月2日警詢筆錄
    ，警卷一第10頁反面-12 頁），又於偵訊時稱：在現場動手
    打人的我看到戊○○打余仁傑等語（見100 年11月3 日偵訊筆
    錄，偵卷二32-33 頁），又於原審羈押訊問時稱：我有看到
    戊○○拿棒子打余仁傑的頭部，我看到戊○○拿棍子打中余仁傑
    臉上正中間等語（見100 年11月3 日訊問筆錄，偵卷二第11
    2）。
  ⒑則依上開被害人、證人、共犯及共同被告等人之陳述，其等
    對於被告戊○○在案發現場時持木樁攻擊余仁傑之事實之陳述
    均相符合，而依被告戊○○上開供述，其雖始終否認有攻擊余
    仁傑，惟其仍自承其係持拖把到達現場，但在現場時因拖把
    打斷後而在現場撿拾公園內之木樁而為攻擊之事實，據此，
    則上開被害人、證人、共犯及共同被告等人所為此部分相符
    之陳述，即應可採信，故被告戊○○在現場曾持木樁攻擊余仁
    傑之事實，應可認定。另被告戊○○又自承有持木樁攻擊甲○○
    之事實，而此部分之供述也與共犯少年李○謙上開偵訊時陳
    述相符，另在現場扣得之之木樁2 支，其中有1支斷裂成兩
    半，又該斷裂成兩半中之「武器3-1 」之半截木樁上確有甲○○及余仁傑之血跡，亦已如上述，則益可認定被告戊○○在現
    場時有持公園內之木樁攻擊甲○○及余仁傑之事實。
  ⒒辯護人雖為被告辯護稱：被告右手手掌大姆指於月餘之前受
    傷而無法施力，僅持木樁輕觸甲○○身體1 、2 下後，施即離
    去，被告又與余仁傑之弟熟識，當無攻擊余仁傑之可能云云
    。然查，被告戊○○係於100 年9 月3 日因左手大拇指撕裂傷
    併肌腱、神經及血管斷裂而至阮綜合醫療社團法人阮綜合醫
    院急診並住院接受清創和肌腱、神經及血管修補手術，於同
    年月5 日出院，又於同年月9 日至同年10月24日間門診治療
    3 次，需石膏副木固定約6 週至同年10月24日等情，有辯護
    人提出之阮綜合醫院被告診斷證明書及病歷資料1 份附卷可
    稽（見本院卷五第16-18 頁），惟本案發生時間為同年11月
    1 日，依上開診斷證明書記載，被告於其時應已無石膏副木
    固定，另被告僅係左大拇指受有上開傷害，如被告主要係以
    右手持上開木樁攻擊，而以左手做為持有之輔助，則依被告
    上開所受傷勢及復原情形，應不致過於影響被告持上開木樁
    攻擊之事實，故認上開診斷證明書及病歷尚不能為被告戊○○
    有利之認定。
  ⒓綜上所述，被告戊○○係由乙○○騎車搭載到達公園附近，並持
    拖把進入公園內案發現場，其持拖把攻擊折斷後，即持公園
    內木樁攻擊余仁傑及甲○○之事實，應可認定。
  ㈢被告壬○○部分：
  ⒈經本院勘驗在附近通往案發現場道路上編號「藍語網咖監視
    器7 號機」之路口監視器畫面，其勘驗結果為：於該監視器
    時間22時56分35秒畫面顯示：「出現紅色機車」，22時57分
    06秒「所有人、車都已經通過監視器畫面」，依據此畫面可
    以顯示進入案發現場之人開始進入之時間，又於22時56分48
    秒畫面顯示：「畫面上左邊徒步行經監視器畫面之男子為黑
    色短袖上衣、上衣背面上方有淺色圖樣，黑色短褲，雙手未
    持物品，壬○○主張此人為其本人」，此有本院101 年10月1 
    日勘驗筆錄在卷可稽（見本院卷二第153 頁反面），而依據
    此監視器畫面，被告壬○○進入現場時手上未持物品，另據此
    監視器畫面翻拍照片顯示，於該監視器畫面時間22時59分21
    秒時起，開始有人騎乘機車離開現場而通過該路口，此有該
    照片附卷可稽（見本院卷二第165 頁上方照片），則據此應
    可認定被告壬○○進入現場之時間並不晚；又本院勘驗在案發
    現場旁編號「右昌森林公園1 號機」之監視器畫面，其勘驗
    結果為：於該監視器時間22時50分43秒畫面顯示：丙○○與另
    一男子持長條型棍棒出現在畫面內，此係顯示進入案發現場
    之人開始進入之時間，於22時52分0 秒畫面顯示壬○○雙手未
    持物品離開現場，此均亦有本院101 年12月23日勘驗筆錄在
    卷可憑（見本院卷三第76頁反面-77 頁反面），據此等監視
    器畫面顯示可以認定被告壬○○進入及離開現場時，雙手均未
    持物品，然其進入現場之時間較之其他人並不晚等事實。
  ⒉共犯少年郭○邳於偵訊時稱：當時在場鬥毆綽號「孝孝」壬○○
    這些人都在；我有看到壬○○拿木棍打余仁傑等語（見100 年
    11月3 日偵訊筆錄，警卷四第9 、10頁）。
  ⒊少年共犯洪○深於偵訊時稱：在右昌森林公園鬥毆現場，壬○○
    有打躺在地上的人等語（見100 年11月14日偵訊筆錄，偵卷
    一第25頁）。
  ⒋共同被告癸○○於警詢時稱：壬○○在現場有打人，他拿鋤頭柄
    等語（見100 年11月13日警詢筆錄，警卷一第2-7 頁），又
    於偵訊時稱：壬○○有在右昌森林公園鬥毆現場；我印象中看
    到打余仁傑那個位置的人有戊○○、少年洪○深、丁○○、壬○○
    等語（見100 年11月13日偵訊筆錄，偵卷一第5 、8 頁），
    又於原審審理時稱：我大概知道有戊○○、丁○○、少年李○謙
    、壬○○這些人在余仁傑附近；我的記憶壬○○、丁○○、戊○○就
    在余仁傑旁邊而已；我有看到壬○○從打余仁傑的位置過來，
    也有看到壬○○站在打余仁傑的那個位置；站在余仁傑那裡的
    有戊○○、丁○○、李○謙、壬○○等4 人。我在砸機車的時候就
    看到壬○○站在余仁傑那裡等語（見原審100 年12月29日訊問
    筆錄、原審卷一第35頁、原審101 年4 月2 日審判筆錄，原
    審卷二第32-33 頁反面、34-35 頁）。
  ⒌共同被告丁○○於警詢時稱：綽號「孝孝」壬○○在現場說對方
    已經開打了趕快去打，壬○○當時在現場吆喝要給對方死等語
    （見100 年11月2 日警詢筆錄，警卷一第12頁）。
  ⒍共犯少年李○謙於警詢時稱：我在富而樂超商廁所拿了鋤頭柄
    共8 支，放在我所有的機車腳踏板上，而後至右昌森林公園
    ，壬○○跟我各拿一支鋤頭柄去打人等語（見100 年11月28日
    警詢筆錄，偵卷一第50頁）。
  ⒎則被告壬○○雖進入及離開案發現場時，均未持物品，但上開
    共同被告及共犯關於壬○○在現場有持鋤頭柄攻擊余仁傑、甲○○之事實所陳述則相符合，參諸李○謙上開關於其帶8 支鋤
    頭柄到場，被告壬○○亦持其中1 支在場攻擊之陳述，應可認
    定被告壬○○在現場時有持李○謙帶去之鋤頭柄攻擊余仁傑及
    甲○○之事實。
  ㈣被告辛○部分：
  ⒈被告辛○於警詢及原審審理時自承：100 年11月1 日晚上癸○○
    找我去富而樂超商，我去的時候就有一堆人聚集在那邊，我
    聽他們說要去談判，有些人手上已經拿鋤頭柄，過了沒多久
    ，大家就一起出發去右昌森林公園，剛到公園時大家把機車
    停好就直接衝上去了，我就跟著他們後面上去，我手上拿資
    源回收的夾子打一個胖胖高高的男子等語（見100 年11月21
    日警詢筆錄，警卷四第1 頁反面-2頁、原審100 年12月29日
    訊問筆錄，原審卷一第42頁）。
  ⒉又經本院勘驗在案發現場附近編號「右昌森林公園5 號機」
    之監視器畫面，其勘驗結果為：於該監視器時間22時52分11
    秒畫面顯示：辛○係由他人騎機車搭載到場，且其當時手持
    資源回收夾，此亦有本院101 年12月23日勘驗筆錄在卷可憑
    （見本院卷三第75頁反面），又本院勘驗在案發現場附近編
    號「右昌森林公園7 號機」之監視器畫面，其勘驗結果為：
    於該監視器時間22時52分18秒畫面顯示：辛○當時係由他人
    騎機車搭載離開現場，此亦有本院101 年12月23日勘驗筆錄
    在卷可憑（見本院卷三第78頁），據此等監視器上開畫面，
    可認定被告辛○係由他人騎機車搭載並手持資源回收夾到場
    之事實。
  ⒊共犯少年李○謙於警詢時稱：我在富而樂超商看到辛○拿鐵夾
    子，也有看到辛○在右昌森林公園拿鐵夾子打人等語（見100
     年11月28日警詢筆錄，偵卷一第49-54 頁）。
  ⒋共犯少年郭○邳於偵訊時稱：當時辛○這些人都在場鬥毆；我
    有看到辛○拿鐵做的東西打余仁傑全身等語（見100 年11月3
     日偵訊筆錄，警卷四第9 、10頁），又於少家法院調查庭
    時稱：辛○、綽號「孝孝」、戊○○打死者余仁傑等語（見100
    年11月3 日訊問筆錄，少調卷第7 頁）。
  ⒌共同被告丁○○於偵訊時證稱：在現場我有看到辛○打甲○○等語
    （見100 年11月3 日偵訊筆錄，偵卷二第31-33 頁）。
  ⒍綜上所述，被告辛○上開供述與共犯少年李○謙、郭○邳及共同
    被告丁○○之陳述大致相符，亦與上開監視器勘驗結果相符，
    故應可認定被告辛○係持鐵質資源回收夾進入現場，並有持
    該資源回收夾攻擊余仁傑及甲○○之事實。
  ⒎至於被害人吳明益於警詢時稱：辛○拿鋁製球棒打余仁傑頭部
    1 下，背部打很多下云云（見警卷一第20頁），又於偵訊時
    證稱：當時辛○拿鋁製球棒打余仁傑頭部及背部云云（見偵
    卷一第37頁），另共犯少年李○謙於警詢時稱：辛○拿鋤頭柄
    打甲○○及余仁傑云云（見警卷一第8 頁反面-9頁），又於偵
    訊時稱：我有看到辛○拿鋤頭柄打余仁傑云云（見偵卷二第6
    -7 頁），因其等此部分陳述與上開監視錄影器勘驗結果不
    符，應不能採信，而不能為被告辛○不利之認定。
  ㈤被告丁○○部分：
  ⒈被告丁○○於偵訊時供稱：癸○○提供給我快斷的木棒，我打余
    仁傑的肩膀，打2 下等語（見100 年11月3 日偵訊筆錄，偵
    卷二第32頁），又於羈押訊問時供稱：我有到右昌森林公園
    去，那時我有攜帶小球棒到現場，當時我打了余仁傑，我只
    有輕輕打余仁傑，我只有打他手臂而已等語（見100 年11月
    3 日訊問筆錄，偵卷二第111 頁反面-112頁反面），又於原
    審審理時供稱：我只有持木棒打一個頭髮長長的人（指甲○○
    ）等語（見101 年4 月2 日審判筆錄，原審卷二第56頁）。
  ⒉經本院勘驗在附近通往案發現場道路上編號「藍語網咖監視
    器7 號機」之路口監視器畫面，其勘驗結果為：於該監視器
    時間22時56分49秒畫面顯示：丁○○係持淺色棍子出現在該監
    視器畫面內，此有本院101 年10月1 日勘驗筆錄在卷可稽（
    見本院卷二第153 頁反面），而依據此監視器畫面可認定被
    告丁○○當時係手持棍棒進入案發現場之事實。
  ⒊共犯少年李○謙於警詢時稱：我有看到「磨菇」（戊○○）、「
    小幼」（丁○○）、辛○打「余哥」（余仁傑）；「小幼」（
    丁○○）拿木頭的小支的球棒打余仁傑的頭等語（見100 年11
    月2 日警詢筆錄，警卷一第8 頁反面-9頁），又於偵訊時稱
    ：丁○○他打余仁傑肩膀及腦後等語（見100 年11月3 日偵訊
    筆錄，偵卷二第6 頁）。
  ⒋共犯少年郭○邳於警詢時稱：丁○○在現場持木棒等語（見100 
    年11月28日警詢筆錄，偵卷一第55-59 頁）。
  ⒌共同被告癸○○於警詢時稱：丁○○在現場有打人，他拿鋤頭柄
    等語（見100 年11月13日警詢筆錄，警卷一第2-7 頁）又於
    偵訊時稱：丁○○有在右昌森林公園鬥毆現場；丁○○好像打完
    余仁傑後有過來打甲○○；我印象中看到那個打余仁傑位置的
    人有戊○○、少年洪○深、丁○○、壬○○等語（見100 年11月13
    日偵訊筆錄，偵卷一第8 頁），又於少家法院調查庭時稱：
    我的印象有戊○○、丁○○、少年李○謙、洪○深他們有靠近余仁
    傑等語（見100 年11月30日訊問筆錄，少調卷第36頁），又
    於原審審理時稱：我大概知道有戊○○、丁○○、李○謙、壬○○
    這些人在余仁傑附近；我的記憶壬○○、丁○○、戊○○就在余仁
    傑旁邊而已；我有看到丁○○從打余仁傑的位置過來，也有看
    到丁○○站在打余仁傑的那個位置；站在余仁傑那裡的有戊○○
    、丁○○、李○謙、壬○○等4 人等語（見原審101 年4 月2 日
    審判筆錄，原審卷一第35頁、卷二第32、33頁反面、35頁）
    。
  ⒍上開共犯、共同被告等人關於被告丁○○部分所證大致相符，
    且與上開監視錄影畫面勘驗結果大致相符，而可以採信，，
    故應可認定被告丁○○係持木棒進入現場，並有持木棒攻擊余
    仁傑及甲○○之事實。
  ⒎至於證人少年紀○陽於偵訊時證稱：我在現場看到丁○○拿機車
    大鎖云云（見100 年11月16日偵訊筆錄，偵卷一第40-42 頁
    ），及被害人吳明益於原審審理時證稱：我看到丁○○持機車
    大鎖打余仁傑的頭。丁○○是打甲○○後，再去打余仁傑云云（
    見原審卷二第258 頁反面、第260 、265 頁），因其等此部
    分關於被告丁○○所持物品之陳述，與上開事證不符，故認該
    2 人此部分所證尚不能採，而不能為被告丁○○不利之認定。
  ㈥被告丙○○部分：
  ⒈被告丙○○於偵訊及原審審理時均供承：100 年11月1 日晚上1
    0時50分，在右昌森林公園，我有拿鋤頭柄毆打甲○○等語（
    見偵卷三第63頁；原審卷一第158 頁、原審卷三第94頁反面
    ）。
  ⒉又本院勘驗編號「富而樂超商7 號機」之監視器畫面，其勘
    驗結果為：於監視器時間22時28分18秒畫面顯示：丙○○出現
    在超商內，有本院101 年11月22日勘驗筆錄在卷可稽（見本
    院卷三第18頁反面，翻拍照片在本院卷三第25頁下方）；又
    本院勘驗在案發現場旁編號「右昌森林公園1 號機」之監視
    器畫面，其勘驗結果為：於該監視器畫面時間22時50分43秒
    畫面顯示：丙○○與另一男子持長條型棍棒出現在畫面內，於
    22時51分58秒畫面顯示丙○○持棍棒離開現場，此亦有本院10
    1 年12月23日勘驗筆錄在卷可憑（見本院卷三第76頁反面-7
    7 頁反面），據此等監視器畫面顯示可以認定被告丙○○係與
    眾人自富爾樂超商出發持棍棒前往公園案發現場之事實。
  ⒊共犯少年李○謙於警詢時稱：丙○○持鋤頭柄打人等語（見100 
    年11月28日警詢筆錄，偵卷一第49-54 頁）。
  ⒋共同被告癸○○於原審審理時證稱：少年洪○深、李○謙、丙○○
    他們也都拿鋤頭柄打甲○○等語（見原審卷一第36頁）。
  ⒌共同被告辛○於偵訊時稱：「外勞」（丙○○）有打「豪哥」（
    甲○○），丙○○他在我旁邊附近，所以我看的清楚他打誰等語
    （見警卷四第3 頁反面），又復於偵訊時稱：我看比較清楚
    是丙○○有打甲○○等語（見偵卷四第10頁），又於原審羈押訊
    問時稱：100 年11月1 日晚上在右昌森林公園還有癸○○、少
    年李○謙、丙○○、乙○○、戊○○、丁○○、壬○○在場，他們手上
    也都有拿東西，我看到丙○○打甲○○等語（見原審卷一第第42
    -43 頁）。
  ⒍而上開共犯、共同被告關於被告丙○○部分之陳述大致相符，
    亦與被告丙○○上開供述相符，且與監視器錄影勘驗結果相，
    故應可採信。綜上所述，被告丙○○係持棍棒進入現場，並有
    攻擊甲○○之事實亦可認定。
  ㈦被告乙○○部分：
  ⒈被告乙○○於警詢及偵訊時供稱：那天第2 次去右昌森林公園
    ，「磨菇」（戊○○）、「孝孝」（壬○○）、「皓皓」（癸○○
    ）、小幼（丁○○）、阿謙（李Ｏ謙）等人跟好幾個我不認識
    的人，他們先出發之後，我才去超商櫃臺拿我的機車鑰匙自
    己騎機車跟過去，到公園外面時我將機車停在後昌路藍語網
    咖外面的飛揚體育用品社前面，我往公園那邊看，他們已經
    打完走掉了，所以我又自己騎車回超商，我只到飛揚體育用
    品社，沒有進去公園云云（見警卷五第17頁反面、警卷六第
    2 頁反面、偵卷二第103-104 頁）；嗣於原審審理時稱：案
    發那天100 年11月1 日晚上10時50分我有到右昌森林公園，
    我騎車載戊○○一起前往，我騎車到飛揚體育用品社，我就騎
    車走了，我沒有進去公園，所以他們打群架的時候，我已經
    騎車回富而樂超商云云（見原審卷一第158 頁），則其究係
    自行一人騎機車前往或載戊○○一同前往？又其到達公園時究
    係已打架完了或尚未打架，其供述前後並不一致，故其辯稱
    ：鬥毆時未在場云云，非無可疑。
  ⒉然查，被告乙○○對其在富而樂超商時有拿鋤頭柄之事實，迭
    於警詢、偵訊及原審審理時坦承明確，且經本院勘驗編號「
    富而樂超商7 號機」之監視器錄影，勘驗結果為：該監視器
    時間22時28分06秒、22時29分49秒畫面顯示：乙○○在超商內
    持木棒，此有本院10日年11月22日勘驗筆錄在卷可稽（見本
    院卷三第18頁反面、翻拍照片附在本院卷三第25、26頁上方
    ，警卷四第34頁上方），故被告乙○○在富而樂超商內於眾人
    出發前確有持木棒之事實，應可認定。又被告乙○○於警詢時
    即供承：在富而樂超商時就知道是要去公園打架等語，復於
    偵訊時供稱：自富而樂超商出發鬥毆時，我看到有些人拿球
    棒、鋤頭柄、高爾夫球桿，我自己也有拿鋤頭柄等語（見警
    卷五第17頁反面、第18、19頁、警卷六第2 頁、偵卷二第10
    4 、105 頁）。又其在富而樂超商時非但手持鋤頭柄，並已
    戴上口罩等情，亦有上開監視器翻拍照片在卷可按，則其為
    避免被人認出識破，業已做周全之防護措施，並已備妥打架
    之武器，是其前往右昌森林公園之目的即係為打架而前往，
    灼然甚明；再者，其所騎車搭載之被告戊○○，確有至右昌森
    林公園鬥毆現場參與打架乙節，已如前述，是其前往右昌森
    林公園並在附近停車時，目的確係與眾人共同前往欲攻擊甲○○等人之事實，亦可認定。
  ⒊又本院勘驗案發現場及附近之監視器錄影結果，並未有被告
    乙○○之身影，有本院勘驗筆錄在卷可稽。故依據上開監視器
    錄影勘驗結果，尚不能遽認被告乙○○搭載戊○○在附近停車後
    ，亦有共同進入現場之事實；又如上所述，當時被告係自富
    而樂超商騎車搭載被告戊○○共同前往，但依據上開在案發現
    場附近通往案發現場道路上編號「藍語網咖監視器7 號機」
    之路口監視器畫面勘驗結果，亦僅有戊○○進入現場之畫面，
    而未發現有被告乙○○自此處進入現場之畫面，則被告乙○○既
    係搭載戊○○前往，卻未與戊○○出現在同一監視器錄影畫面內
    ，且雖然進入現場之路線不只一條，但被告乙○○既係出於共
    同傷害之犯意聯絡而搭載戊○○前往，則被告乙○○亦應無捨近
    求遠而於戊○○下車後，其另擇其他較遠之路線進入現場之理
    ？故認被告乙○○辯稱：未進入現場等語，尚非完全不能採信
    。
  ⒋另共犯少年郭○邳雖於警詢時曾依現場監視器錄影翻拍照片指
    認被告乙○○持白色安全帽進入現場，惟經本院勘驗在案發現
    場旁之編號「右昌森林公園3 號機」之監視器錄影，勘驗結
    果為：於監視器時間22時50分56秒畫面顯示，該持白色安全
    帽進入現場之人與上開本院勘驗「富而樂超商7 號機」之被
    告乙○○外觀並不相符，故該現場附近之監視器錄影畫面內顯
    示之持白色安全帽之人，應非被告乙○○，而可認郭○邳於警
    詢時此部分之指認有誤，而不能為被告乙○○不利之認定。
  ⒌又共同被告辛○於警詢時雖稱：乙○○也有在案發現場，他是拿
    鋤頭柄；我確定乙○○有去公園現場云云（見警卷四第3 頁反
    面-5頁），又於偵訊時稱：乙○○有在鬥毆現場，當時他拿鋤
    頭柄，我確定乙○○有在鬥毆現場云云（見偵卷四第10、11頁
    ），又於100 年12月29日原審訊問時稱：100 年11月1 日晚
    上我有看到乙○○在右昌森林公園現場，乙○○拿鋤頭柄云云（
    見原審卷一第42頁），嗣於101 年4 月2 日原審審理時改稱
    ：我是在富而樂超商看到乙○○拿鋤頭柄在玩，是在右昌森林
    公園停車的地方看到乙○○，在公園談判地點沒有注意乙○○有
    無跟來，警詢所說的案發現場，是指停車到發生事情談判的
    地點這些都算案發現場云云（見原審卷二第52頁及反面），
    則辛○上開關於此部分之陳述，前後並不一致，且亦與上開
    監視器錄影勘驗結果不符，故認其上開關於被告乙○○不利陳
    述部分，尚不能採信，而不能為被告乙○○不利之認定。
  ⒍綜上所述，被告乙○○在富而樂超商時雖有持棍棒並騎車搭載
    戊○○至案發現場附近之事實，應可認定，但既無證據足以認
    定被告乙○○有進入案發現場之事實，即尚不能認定被告乙○○
    於停車後亦有進入案發現場之事實。
  ㈧被告庚○○部分：
  ⒈被告庚○○對其於100 年11月1 日晚上10時50分許，持其所有
    之鋁棒1 支，在右昌森林公園鬥毆現場之事實，業據其於警
    詢、偵訊及原審審理時坦承不諱（見警卷七第2 頁、偵卷三
    第59頁、原審卷一第158 頁、原審卷三第94頁反面），核與
    共犯少年李○謙於警詢、洪○深於偵查、共同被告癸○○於偵訊
    時所證述之情節相符（見偵卷一第5 、7 、25、52頁），而
    應可採信。
  ⒉另經本院勘驗在案發現場旁編號「右昌森林公園3 號機」之
    監視器錄影，勘驗結果為：於該監視器時間22時51分30秒畫
    面顯示：己○○持銀色球棒進入現場，此有本院101 年10月11
    日勘驗筆錄在卷可稽（見本院卷二第154 頁反面，翻拍照片
    附在警卷一第49頁上方），又勘驗編號「右昌森林公園1號
    機」之監視器錄影，勘驗結果為：該監視器時間22時51分30
    秒，己○○持球棒進入現場，於22時51分46秒，己○○持球棒離
    開現場，此亦有本院101 年12月23日勘驗筆錄在卷可稽（見
    本院卷三第77頁），據此等監視器畫面顯示，被告己○○確係
    持球棒進入現場，且其在場停留時間僅約16秒，時間甚短，
    應可認為其雖持球棒進入現場，但應並未出手毆打在場之人
    之事實。
  ⒊此外，復有上開鋁棒1 支扣案可證。是被告己○○上開任意性
    之自白，核與事實相符，堪以採信。
六、按以自己共同犯罪之意思，參與實施犯罪構成要件以外之行
    為，或以自己共同犯之意思，事先同謀，而由其中一部分人
    實施犯罪之行為者，均為共同正犯，業經大法官會議第109
    號解釋闡釋明確；再按共同實施犯罪行為之人，在合同意思
    範圍以內，各自分擔犯罪行為之一部，相互利用他人之行為
    ，以達其犯罪之目的者，即應對於全部所發生之結果，共同
    負責。共同正犯之成立，祇須具有犯意之聯絡，行為之分擔
    ，既不問犯罪動機起於何人，亦不必每一階段犯行，均經參
    與。意思之聯絡並不限於事前有所謀議，即僅於行為當時有
    共同犯意之聯絡者，亦屬之，且其表示之方法，亦不以明示
    通謀為必要，即相互間有默示之合致，亦無不可（最高法院
    28年上字第3110號、34年上字第862 號、73年台上字第2364
    號判例意旨參照）。又按共同正犯之行為人已形成一個犯罪
    共同體，彼此相互利用，並以其行為互為補充，以完成共同
    之犯罪目的。故其所實行之行為，非僅就自己實行之行為負
    其責任，並在犯意聯絡之範圍內，對於他共同正犯所實行之
    行為，亦應共同負責。此即所謂「一部行為全部責任」之法
    理。又行為人參與共同之謀議後擬脫離犯罪者，如於著手前
    對其他共同正犯已提供物理上之助力，或強化心裡上之犯意
    ，則須在客觀上明確解除前述對其他共同正犯之影響力，而
    切斷與其他共同正犯嗣後遂行犯罪結果之相當因果關係者，
    始得對該犯罪之結果免責，而不論以該罪之共同正犯（最高
    法院100 年度台上字第5925號判決意旨參照）。如上所述，
    被告癸○○、戊○○、壬○○、辛○、丁○○、丙○○、乙○○、己○○、
    少年李○謙、洪○深、郭○邳等人，及其他姓名年籍不詳之人
    共約1 、20人，既係由被告癸○○及少年李○謙等人召集後在
    富而樂超商聚集，分別搭乘自小客車或騎乘機車，並持鋤頭
    柄、高爾夫球桿、棍棒、鐵質資源回收夾、拖把等武器前往
    右昌森林公園，其等即係基於傷害之犯意聯絡而共同前往右
    昌森林公園欲傷害當時在公園的甲○○等人，其中被告癸○○、
    戊○○、壬○○、辛○、丁○○、丙○○、己○○等7 人確有到達現場
    ，被告癸○○、戊○○、壬○○、辛○、丁○○、丙○○等6 人在場時
    則確有持械攻擊，被告己○○在場雖有持械，但尚不能認定其
    有下手實施攻擊行為，另亦尚無證據可以證明該被告等7 人
    另有攻擊被害人吳明益、子○○等2 人之實，但該被害人等既
    係同時在場而遭受他人攻擊致受傷，依上開說明，無論被告
    等人在場係攻擊被害人何人，其等所實行之行為，非僅就自
    己實行之行為負其責任，仍應在共同傷害犯意聯絡之範圍內
    ，對於他共同正犯所實行之行為共同負責，亦即其等均應對
    於被害人余仁傑、甲○○、吳明益及子○○等4 人所受傷害負責
    ；另被告乙○○部分，雖無證據證明其確有進入現場實行攻擊
    行為，惟其既係基於共同傷害犯意聯絡而前往，且其係騎機
    車搭載被告戊○○前往，亦即其已參與共同之謀議，並於著手
    前對其他共同正犯已提供物理上之助力，亦強化心裡上之犯
    意，雖然其可能因故而未進入現場，但其既未在客觀上明確
    解除前述對其他共同正犯之影響力，而切斷與其他共同正犯
    嗣後遂行犯罪結果之相當因果關係，依上開說明，其仍不能
    對上開傷害被害人等之結果免責，而亦應論以傷害之共同正
    犯。
七、又按刑法第17條之加重結果犯，係故意的基本犯罪與加重結
    果之結合犯罪。以傷害致人於死罪為例，非謂有傷害之行為
    及生死亡結果即能成立，必須傷害之行為隱藏特有之危險，
    因而產生死亡之結果，兩者間有相當因果關係。且該加重結
    果客觀上可能預見，行為人主觀上有注意之義務能預見而未
    預見，亦即就加重結果之發生有過失，方能構成。良以傷害
    致人於死罪與傷害罪之刑度相差甚大，不能徒以客觀上可能
    預見，即科以該罪，必也其主觀上有未預見之過失（如主觀
    上有預見，即構成殺人罪），始克相當，以符合罪刑相當原
    則。又共同正犯在犯意聯絡範圍內，就其合同行為，均負全
    部責任，惟加重結果犯之加重結果，行為人僅有過失，主觀
    上均未預見，則各共同正犯間就加重結果之發生，無主觀上
    之犯意，當無犯意聯絡可言，各共同正犯就加重結果應否負
    責，端視其本身就此加重結果有無過失為斷（最高法院91年
    度台上字第50號判例意旨、100 年度台上字第3062號判決意
    旨參照）。查上開衝突後，被害人余仁傑、甲○○、吳明益及
    子○○等4 人除受有上開傷害外，其中余仁傑並因而死亡，甲○○則因而受有嗅覺喪失之結果，而符合刑法第10條第4 項第
    3 款所稱毀敗嗅能之重傷害，已如上述，且依上開法醫研究
    所鑑定報告及行政院國軍退除役官兵輔導委員會台中榮民總
    醫院101 年12月26日門字00000000-0000000000 號診斷證明
    書，可認為余仁傑之死亡及甲○○重傷結果與被告癸○○等人之
    圍毆傷害行為間，自具有相當因果關係存在。又被告癸○○、
    戊○○、壬○○、辛○、丁○○、丙○○等6人，均為智識正常之人，
    又被害人等當時均集中在右昌森林公園解說中心觀景平台之
    小範圍內，則該等被告6 人客觀上應能預見當時眾人持上開
    鋤頭柄、棍棒、木樁等物，如眾人先後下手毆打人體之頭部
    或軀幹等要害部位，可能造成被害人因傷勢嚴重或大量失血
    而發生重傷及死亡結果，惟因在眾人情緒激昂並先後攻擊致
    無法節制其他共犯，且又在深夜光線並非明亮，亂棒毆打、
    群毆混戰致無法控制攻擊部位之情形下，其等6 人因而主觀
    上疏未注意而致未能預見上開重傷及死亡結果，故該等在現
    場下手實施攻擊行為之6 人，應對於甲○○嗅覺喪失之毀敗嗅
    能之重傷害及余仁傑死亡結果有過失，而應共同對該等加重
    結果負責；至於被告乙○○因故未進入現場，被告己○○則在現
    場未下手實施攻擊，應可認為該2 人對於上開加重結果，應
    無過失，而不應負責。
八、又按刑法第283 條所謂聚眾鬥毆，係指參與鬥毆之多數人，
    有隨時可以增加之狀況者而言。如雙方械鬥時，其參與鬥毆
    之人均係事前約定，並無隨時可以增加之狀況，自與聚眾鬥
    毆之情形不合（最高法院28年上字第261 號判例意旨參照）
    。如上所述，被告等人係先在富而樂超商內聚集後而共同前
    往案發現場欲攻擊甲○○等人，亦即被告等人係特定多數人參
    與鬥毆，而非有隨時可以增加之狀況，故被告等人所為尚與
    刑法第283 條規定犯罪之構成要件不符，併此敘明。
九、另按殺人與傷害之區別，在行為人下手加害時之犯意，有無
    使人喪失生命或使人受重傷或僅傷害人之身體、健康之故意
    為斷，即被告在主觀上有無奪取被害人性命或使人重傷或傷
    害之預見與欲望。至被害人受傷之部位、傷痕之多寡，被告
    所持之凶器、犯案之動機等，均為法院參考之重要資料，但
    並非唯一絕對之標準（最高法院44年度台上字第373 號、51
    年度台上字第1291號、55年度台上字第1703號判例意旨參照
    ）。經查，被害人余仁傑雖遭被告癸○○等人毆擊致死，但余
    仁傑等人與被告癸○○等人素昧平生，亦無仇隙等情，業據甲○○於原審審理時證述明確（見原審卷二第67頁反面），故被
    告癸○○等人實無殺害余仁傑等人之動機。且本案亦僅因少年
    李○謙為結交女友毆打少年紀○陽之細故而引起，紀○陽並未
    因遭李○謙毆打致有何嚴重之傷勢，顯非深仇大恨；起訴書
    認被告癸○○等人對被害人甲○○亦僅係基於傷害之犯意，則對
    毫無冤仇過節之被害人余仁傑當無殺人之故意。又被告癸○○
    等人在聚集之富而樂超商，未曾向其他共同被告提及任何有
    關欲殺害被害人甲○○或余仁傑之言語；再觀諸被告癸○○等人
    事先所準備談判打架之工具，大多為鋤頭柄、球棒、高爾夫
    球桿等鈍器，並非刀槍等利器，被告癸○○等人既有充裕之時
    間邀集人馬，若真有殺人之故意，理應會準備較易致人死亡
    之刀槍利器，惟被告癸○○等人卻捨此不為。另在右昌森林公
    園聚眾鬥毆現場，被告癸○○縱有大喊「打！打！打！弄賣走
    （台語），好膽全部都別跑」、「一個都不放過打死他」；
    被告壬○○則喊「衝趕快打死他們」等語，惟參酌被告癸○○等
    人之年紀，均僅20歲左右，有其年籍資料在卷可按，年輕氣
    盛，雙方衝突鬥毆時難免口出誇言，若無其他積極佐證以資
    證明被告癸○○等人確有殺人之犯意，尚難以此逕認被告癸○○
    等人有殺人之故意。故尚不得僅因被告癸○○人於鬥毆當時之
    誇言或被害人余仁傑頭部受有傷害，即遽認被告癸○○等人有
    殺人之故意。是檢察官起訴及上訴意旨認被告癸○○等人有故
    意殺害被害人余仁傑之犯意聯絡，尚有未洽。
十、少年李○謙於原審審理時翻異前詞改稱：我沒有看到何人毆
    打余仁傑；我沒有看到有人持木樁打人；我在右昌森林公園
    沒有看到辛○，也沒有看到辛○打余仁傑；在警詢說丁○○（小
    佑）拿小支球棒打余仁傑是不正確；我不確定壬○○有拿鋤頭
    柄在打架現場；是因為在警察局很緊張才說錯話或不太確定
    才這樣說云云。惟其於原審審理時亦證稱：我今天開庭也是
    會緊張，但是今天開庭所為的陳述是正確的等語（見原審卷
    二第202 頁），則其開庭時雖會緊張，但並未使其陳述錯誤
    或陳述不實甚明。又其於本院審理時亦證稱：警察在詢問過
    程中並無對我施壓，在警局做筆錄時，警察對我並無以強暴
    、脅迫或其他不正方法訊問，亦無何人叫我做如何的陳述或
    指認，我是依自由意識來陳述，如果我稍微有印象的話我就
    會說有等情（見原審卷二第197 、第204 頁反面、第213 頁
    反面、第215 頁反面），則其於警詢時，警察既未施壓，亦
    無以不正方法詢問，又未要求或指示其為不實之陳述或指認
    ，其既係以自由意識來陳述，且於警詢時距案發時間較近，
    理應對事實案發經過較清晰深刻，其於警詢時亦係依其當時
    之印象為陳述，惟其於原審審理時卻稱警詢當時所為之陳述
    是不太確定才說，而於原審審理時所為之陳述才是正確的，
    顯與常理有為，實難採信。是其於原審審理翻異前詞所為之
    證述，顯係事後串飾迴護之詞，委無可採，而不能為被告等
    人有利之認定。
、又共同被告丁○○於原審審理時雖改稱：我於警詢、偵查及100
     年11月3 日原審羈押庭所為之陳述均不實在云云，又證稱
    ：因為是少年李○謙叫我說是癸○○從富而樂超商拿球棒、木
    棒分給在場的人；因為我很害怕所以就語無倫次；因為「還
    沒有做筆錄的時候」，警察帶我去一個人房間，而且有8 、
    9 個警察問我話，警察說不說事實的話，法官會判很重，叫
    我一定要說出事實，而且拿李○謙的筆錄給我看，叫我說出
    事實，我就照李○謙的筆錄陳述云云；惟李○謙於原審審理時
    證稱：我沒有叫丁○○說是癸○○從富而樂超商拿球棒、木棒分
    給在場的人等語（見原審卷二第213 頁反面）；又丁○○於原
    審審理時復證稱：我現在在法院開庭也是會害怕，但是現在
    開庭所為的陳述是正確的，沒有語無倫次，所以我開庭雖然
    會害怕，但不會讓我語無倫次等語（見原審卷二第60頁反面
    ），故其開庭時雖會害怕，但並不致使其陳述錯誤或陳述不
    實甚明。另丁○○於警詢製作筆錄之時間係100 年11月2 日「
    17時7 分」起開始製作，而李○謙製作警詢筆錄之時間係於1
    00 年11月2 日16時26分起至「17時6 分」止，有其2 人之
    警詢筆錄在卷可按（見警卷一第8 、10頁），是其2 人製作
    警詢筆錄之時間僅相差1 分鐘而已，則在丁○○製作警詢筆錄
    之前，李○謙尚在接受詢問製作警詢筆錄，故警察應無法於
    丁○○「還沒有做筆錄的時候」，就將李○謙的警詢筆錄給丁○○閱讀甚明；再者，丁○○於原審審理時復證稱：100 年11月3
     日檢察官偵訊時及同日原審羈押庭訊問時，檢察官或法官
    均無以何強暴、脅迫或其他不正方法訊問我，檢察官偵訊時
    我有具結，檢察官也有告訴我偽證的處罰並要我據實陳述，
    在偵查中做證陳述時我即瞭解具結的意義，檢察官、法官在
    開庭訊問我時，沒有要求我要做不實的指認或陳述，我都是
    基於自由意識所為的陳述等語（見原審卷二第60頁-61 頁反
    面）。是其於原審審理翻異前詞改稱其於警詢、偵查及100 
    年11月3 日原審羈押庭所為之陳述均不實在，亦係事後迴護
    之詞，委無可採，而不能為被告等人有利之認定。
、又共同被告壬○○於原審審理時雖改稱：這次聚眾鬥毆沒有誰
    帶頭，是少年李○謙約的；我沒有看到辛○在案發現場云云；
    惟其於原審審理時復證稱：警察在警局詢問我時，沒有對我
    為強暴、脅迫或其他不正方法的訊問，在製作警詢筆錄前或
    同時，警察並沒有叫我指認辛○什麼事情，我指認戊○○鬥毆
    ，是我自己看到的，並不是警察叫我指認的等語（見原審卷
    二第48頁及反面）。是其於原審審裡翻異前詞所為之證述，
    顯無可採，而不能為被告等人有利之認定。
、另證人李協樺於原審審理時雖證稱：我與戊○○在右昌森林公
    園旁邊網咖的前面相遇後，大概聊了約1 分多鐘，和戊○○講
    話的時候，看到人都跑進去右昌森林公園云云，惟其亦證稱
    ：我當時遇到戊○○時，除了我以外，還有一個我的朋友，只
    有一個朋友，我剛好要牽摩托車，因為機車在停車格裡面，
    我正要把機車牽出來，所以戊○○看到我時，正好我是在牽摩
    托車，把摩托車從停車格裡面牽出來；戊○○沒有要求我進去
    幫忙云云（見原審卷二第272 頁背面、273 頁背面、274 頁
    背面）；然被告戊○○於原審審理時卻陳稱：我跟李協樺講話
    的時候，旁邊還有李協樺的2 、3 個朋友，我那時看到李協
    樺自己坐在機車上，而他的2 、3 個朋友是在李協樺後面聊
    天，我與李協樺談話內容就是問他怎麼會在這裡，是不是有
    人叫他過來的，並問李協樺是否要進去幫忙，也就是要打架
    請他幫忙的意思云云（見原審卷二第271 頁），是被告戊○○
    與證人李協樺所述關於2 人相遇之情節及聊天之內容已顯有
    歧異，則被告戊○○是否確有在右昌森林公園旁邊網咖的前面
    遇見證人李協樺實有疑義，另經本院勘驗現場附近之監視器
    錄影結果，認被告戊○○進入現場之時間並不晚，已如上述，
    故縱被告戊○○於進入現場前曾與證人李協樺相遇並交談，然
    此仍不能為被告戊○○有利之認定。
、綜上所述，被告等人上開辯解，應係卸責之詞，委無可採。
    被告癸○○、戊○○、壬○○、辛○、丁○○、丙○○、乙○○、己○○等8
     人上開犯行，均事證明確，而應可認定，
、核被告癸○○、戊○○、曾紹偉、辛○、丁○○、丙○○等6 人所為，
    均係犯刑法第277 條第1 項普通傷害罪（被害人吳明益、子
    ○○受傷部分）、刑法第277 條第2 項前段之傷害致人於死罪
    （被害人余仁傑死亡部分）、及同條項後段之傷害致重傷罪
    （甲○○重傷部分），被告乙○○、己○○等2 人，均係犯刑法第
    277 條第1 項之傷害罪（被害人余仁傑、甲○○、吳明益、子
    ○○受普通傷害部分）。被告癸○○、戊○○、曾紹偉、辛○、丁○○、丙○○等6 人上開犯罪，與少年李○謙、洪○深、郭○邳間，
    有犯意聯絡及行為分擔，為共同正犯；被告乙○○、己○○等2 
    人上開犯罪，與被告癸○○、戊○○、曾紹偉、辛○、丁○○、丙○○等，及少年李○謙、洪○深、郭○邳，以及其他不詳姓名之人
    間，亦有犯意聯絡及行為分擔，亦為共同正犯。被告癸○○、
    戊○○、曾紹偉、辛○、丁○○、丙○○等人傷害余仁傑及甲○○受
    普通傷害部分，為其所犯之傷害致人於死罪及傷害致重傷罪
    所吸收，不另論罪。被告癸○○、戊○○、曾紹偉、辛○、丁○○
    、丙○○等6 人所犯上開3 罪間，均係基於達成共同攻擊甲○○
    等人之目的而於短時間在小範圍空間內所為，則其等犯罪目
    的單一，依一般社會通念，認應評價為一罪方符合刑罰公平
    原則，如予數罪併罰，反有過度處罰之疑，與人民法律感情
    亦未契合，故認其等係一行為而犯之，為想像競合犯，應論
    以較重之傷害致人於死罪一罪。另被告乙○○、己○○2 人上開
    所為，亦應係一行為而致被害人4人受傷，其等所為亦為想
    像競合犯，應論以一罪。檢察官起訴認被告等人所犯上開數
    罪間應分論併罰，尚有未恰。檢察官起訴又認被告癸○○、戊○○、壬○○、丁○○、辛○等人就被害人余仁傑部分，係犯刑法
    第271 條第1 項殺人罪嫌；認被告癸○○、戊○○、丁○○、丙○○
    等4 人就被害人甲○○部分，係犯刑法第277 條第1 項普通傷
    害罪嫌；認被告乙○○、己○○等2 人係犯刑法第283 條聚眾鬥
    毆罪嫌云云，亦均有未洽，已如上述，惟其等起訴與本院認
    定犯罪之社會基本事實相同，爰均依刑事訴訟法第300 條規
    定，變更此等部分檢察官起訴之法條而為論罪。另檢察官起
    訴認被告癸○○、戊○○、丁○○、壬○○、辛○、丙○○等6 人，亦
    犯刑法第283 條聚眾鬥毆罪嫌，依上開說明，雖有違誤，惟
    此部分業經原審到庭實施公訴之檢察官於原審審理時予以更
    正刪除此部分法條之適用（見原審卷一第171 頁），併此敘
    明。另被害人吳明益、子○○2 人受傷部分，均經該2 人於警
    詢時提出告訴（見吳明益100 年11月10日警詢筆錄，警卷一
    第20頁反面；子○○100 年11月21日警詢筆錄，警卷五第23頁
    反面），且亦經檢察官起訴書犯罪事實敘及而已經起訴，本
    院自應一併論處。另被告壬○○、辛○等2 人亦應就被害人甲○○部分論罪；被告丙○○亦應就被害人余仁傑部分論罪，檢察
    官起訴書犯罪事實欄雖未論及，惟此等部分既與被告壬○○、
    辛○2 人就被害人余仁傑部分、被告丙○○就被害人甲○○部分
    之論罪間分別有想像競合犯之裁判上一罪關係，依刑事訴訟
    法第267 條規定，均已為起訴效力所及，本院自得一併論處
    ，亦併此敘明。
、另被告戊○○、壬○○、辛○、丙○○、乙○○、己○○等6 人，於本案
    行為時俱已滿20歲，而共犯少年李○謙、洪○深、郭○邳均為
    未滿18歲之少年，有各自之年籍資料在卷足憑，係屬成年人
    之被告戊○○、壬○○、辛○、丙○○等4人與少年李○謙、洪○深、
    郭○邳共同實施上開傷害致死罪；成年人之被告乙○○、己○○
    與少年李○謙、洪○深、郭○邳共同實施上開傷害罪，均應依
    兒童及少年福利與權益保障法第112 條第1 項前段規定，分
    別加重其刑。另兒童及少年福利與權益保障法第112 條第1 
    項前段關於年齡之規定，屬共犯之加重要件，並不以行為人
    明知其年齡為必要，故有教唆、幫助、利用或與未滿18歲人
    共同實施犯罪，即應依本規定加重其刑，則不論被告戊○○、
    壬○○、辛○、丙○○、乙○○、己○○等6 人對於少年李○謙、洪○
    深、郭○邳未滿18歲是否明知，均應依該規定加重其刑；又
    此項規定為少年事件處理法第85條第1 項之特別規定，依後
    法優於前法，特別法優於普通法之法律適用原則，自應優先
    於少年事件處理法適用，併此敘明。
、原審因認被告癸○○、戊○○、壬○○、辛○、丁○○、丙○○、乙○○、
    己○○等8 人犯罪事證明確，而分別予以依法論科，固非無見
    ；惟查：⑴被害人吳明益、子○○2 人業已合法提出告訴，且
    該等部分亦已經檢察官起訴，已如上述，原審認檢察官未就
    此等部分起訴，且為起訴效力所不及，而未依法論處，尚有
    違誤；⑵被告癸○○、戊○○、壬○○、辛○、丁○○、丙○○等6 人，
    均應對被害人余仁傑致死、甲○○致重傷害之結果負加重結果
    犯罪責，且所犯數罪間應論以想像競合犯一罪，已如上述，
    原審認被告癸○○、戊○○、丁○○、丙○○4 人對被害人甲○○部分
    僅負普通傷害罪責；又認被告壬○○、辛○2 人僅對被害人余
    仁傑致死亡之加重結果負責；又對被害人余仁傑致死亡部分
    未論以被告丙○○罪責，亦有違誤；⑶被告乙○○、己○○2 人所
    為，均應係犯刑法第277 條第1 項傷害罪，原審論以刑法第
    283 條聚眾鬥毆罪，亦有違誤；⑷又原審判決後，被告癸○○
    、戊○○、壬○○、丁○○、丙○○等人，均已與被害人余仁傑家屬
    達成民事和解；被告癸○○、戊○○、丙○○3 人，亦均與被害人
    甲○○達成民事和解，此均有該等和解書附卷可憑，而就此部
    分盡力賠償被害人家屬之損害，足認其等就該等部分之犯後
    態度尚可，原審量刑未考慮此情，亦有未恰。檢察官上訴意
    旨認：就被害人余仁傑、甲○○部分，被告8 人均有殺人故意
    ，而應負殺人罪及殺人未遂罪責云云，依上開說明，並無理
    由；另被告壬○○、辛○、乙○○等3人，均否認犯罪；被告癸○○
    、戊○○、丁○○等3 人，均認為其等不應對余仁傑致死結果負
    責；被告丙○○、己○○2 人，均認原審量刑過重，而均提起上
    訴，而均指摘原審判決不當，依上開說明，亦均無理由，惟
    原審判決既有上開違誤，仍應由本院全部予以撤銷改判。
、爰審酌被告等8 人因細故即糾眾攻擊被害人甲○○、余仁傑、
    吳明益、子○○等4 人，復與被害人余仁傑素不相識，卻對其
    下手行兇，傷及無辜，被害人余仁傑更因頭部遭毆打重創，
    於到達醫院急救前已無生命跡象，由被害人2 人受傷情形，
    可知被告等人下手兇狠，惡性非輕，被告癸○○為本案主要角
    色，其餘參與之被告多年輕氣盛，與被害人甲○○、余仁傑、
    吳明益、子○○等人毫無怨隙瓜葛，僅因朋友邀約即參與犯案
    ，恃眾逞強，好勇鬥狠，致危害社會治安，其等犯罪動機及
    犯罪所生之損害不輕，另參酌被告等8 人下手實施時之行為
    輕重情節，及被告等人與被害人及被害人家屬和解之情形等
    ，及其他一切情狀，而分別量處主文第2 至9 項所示之刑，
    並就被告乙○○、己○○2 人部分，諭知易科罰金之折算標準，
    以資懲儆。
、末查被告己○○未曾受有期徒刑以上刑之宣告，有臺灣高等法
    院被告全國前案紀錄表可稽，本次因受友人召集一時失慮前
    往支援，偶罹刑典，犯後雖未坦承犯罪，然對其參與之行為
    事實仍全部自白，且業與被害人余仁傑家屬達成民事和解而
    盡力賠償損害，應已有悔意，考量此次犯行之起因，及被告
    己○○參與犯罪之情節較輕等情，認其經此起訴、審判程序，
    又受論罪科刑教訓，當已知所警惕，而無再犯之虞，認其所
    受之宣告刑以暫不執行為適當，爰併予宣告緩刑2 年，用啟
    自新。
、在被告己○○住處扣得之鋁棒1 支，係被告己○○所有，供其犯
    上開傷害罪所用之物，業據其於原審審理時供承明確（見原
    審卷一第158 頁），爰依刑法第38條第1 項第2 款之規定及
    共犯連帶原則，就被告8 人部分均予宣告沒收之。另在上開
    右昌森林公園鬥毆現場扣得之木樁2 支（包括1 支斷成兩半
    ）、高爾夫球桿5 支（含1 支斷成兩半）、機車大鎖1支、
    開山刀1 支、安全帽3 個、布鞋1 支、拖鞋1 雙、口罩2 個
    及打火機1 個，被告等均否認為其所有，復無證據足資證明
    係被告等人所有或少年共犯所有之物，又非違禁物，依法不
    得宣告沒收；又在高雄市○○區○○路000 號楊雅茜住處車庫扣
    得之高爾夫球桿2 支、鋤頭柄6 支及木製球棒1 支，被告等
    否認係供本案犯罪所用之物，復經使用KM試劑均未發現有血
    跡反應，有高雄市政府警察局楠梓分局現場勘查報告1 份附
    卷可稽（見勘察卷第1-5 頁），是尚難認係供本案犯罪所用
    之物，亦非違禁物，依法亦不得宣告沒收，附此敘明。
據上論斷，應依刑事訴訟法第369 條第1 項前段、第364 條、第
300 條、第299 條第1 項前段，刑法第28條、第277 條第1 項、
第2 項、第55條、第41條第1 項前段、第74條第1 項第1 款、第
38 條 第1 項第2 款，兒童及少年福利與權益保障法第112 條第
1 項前段，刑法施行法第1 條之1 ，判決如主文。
本案經檢察官林應華到庭執行職務。
中　　華　　民　　國　 102　　年　　5 　　月　　31　　日
                刑事第七庭  審判長法  官  莊飛宗
                                  法  官  謝宏宗
                                  法  官  邱明弘
以上正本證明與原本無異。
如不服本判決應於收受本判決後10日內向本院提出上訴書狀，其
未敘述上訴理由者，並得於提起上訴後10日內向本院補提理由書
狀（均須按他造當事人之人數附繕本）「切勿逕送上級法院」。
中　　華　　民　　國　 102　　年　　5 　　月　　31　　日
                                  書記官  林明威

附錄本件論罪科刑法條全文：
刑法第277 條：
傷害人之身體或健康者，處3 年以下有期徒刑、拘役或1 千元以
下罰金。
犯前項之罪因而致人於死者，處無期徒刑或7 年以上有期徒刑；
致重傷者，處3 年以上10年以下有期徒刑。